ACORDAO-COMPLETO-2492244

ACÓRDÃO 1776/2021 ATA 28/2021 - PLENÁRIO

VISTOS, relatados e discutidos estes autos em que se aprecia o quarto Relatório de Acompanhamento (Racom) de dados relacionados às ações de combate à covid-19 nas áreas de Assistência Social, Previdência Social e Gestão Tributária.
ACORDAM os Ministros do Tribunal de Contas da União, reunidos em sessão do Plenário, ante as razões expostas pelo Relator, em:
9.1. informar à Comissão Temporária covid-19 do Senado Federal e à Comissão Externa de Enfrentamento à covid-19 da Câmara dos Deputados que o Tribunal de Contas da União empreendeu análise de dados das folhas de pagamento do auxílio emergencial de setembro a dezembro de 2020 e constatou:
9.1.1. a existência de 746.860 beneficiários do auxílio emergencial com indícios de recebimento indevido do benefício, discriminados conforme tabela constante do item 39 do voto, em desconformidade com os critérios do art. 1º da Medida Provisória 1.000/2020; 
9.1.2. que cerca de 76% das determinações proferidas pelo TCU nas etapas anteriores deste acompanhamento de dados foram cumpridas e 24% estão parcialmente cumpridas, bem como foi implementada a única recomendação proferida nestes autos, conforme pode ser verificado nas tabelas 13, 14 e 15 da manifestação da unidade instrutora (peça 215, pp. 43-44) , a seguir resumidas:
9.1.2.1. em relação ao Acórdão 1196/2020-TCU-Plenário, cumpridas as determinações concernentes aos subitens 9.2.1.1, 9.2.1.2, 9.2.1.3, 9.2.1.4, 9.2.1.5, 9.2.1.7, 9.2.1.9, 9.2.1.10, 9.2.3; e parcialmente cumprida as determinações dos subitens 9.2.1.6, 9.2.1.8 e 9.2.2; 
9.1.2.2. em relação ao Acórdão 2962/2020-TCU-Plenário, cumpridas as determinações concernentes aos subitens 9.2.1.2 e 9.2.1.3; e parcialmente cumprida as determinações dos subitens 9.2.1.1 e 9.3;
9.1.2.3. em relação ao Acórdão 2351/2020-TCU-Plenário, cumpridas as determinações concernentes aos subitens 9.1.1.1, 9.1.1.2, 9.1.1.3, 9.1.1.4 e 9.1.2; e implementada a recomendação do subitem 9.2;
9.2. determinar ao Ministério da Cidadania, com fulcro no art. 43, inciso I, da Lei 8.443/1992, c/c art. 250, inciso II, do Regimento interno/TCU e no art. 4º, inciso II, da Resolução-TCU 315/2020, que no prazo de 30 (trinta) dias a contar da ciência deste Acórdão, proceda a revisão do cadastro dos beneficiários com situação da inscrição do CPF "cancelada" ou "nula" para concessão ou pagamentos do auxílio emergencial previsto na Medida Provisória 1.039/2021;
9.3. recomendar ao Ministério da Cidadania, com fulcro no art. 43, inciso I, da Lei 8.443/1992, c/c art. 250, inciso III, do Regimento interno/TCU e no art. 11 da Resolução-TCU 315/2020, que:
9.3.1. adote medidas para aprimorar a tempestividade da integração e interoperabilidade das bases de dados de emprego formal, com o objetivo de redução dos pagamentos indevidos no auxílio emergencial residual ou em políticas públicas similares que venham a ser implementadas por esse Ministério;
9.3.2. avalie a possibilidade de exigir a formalização do término do vínculo de trabalho dos potenciais beneficiários para que se tornem aptos ao recebimento de benefícios sociais, de forma a contribuir para a melhoria da qualidade dos dados de emprego formal e focalização de benefícios deste Ministério;
9.4. encaminhar ao Ministério da Cidadania, à Dataprev e à Caixa Econômica Federal cópia de presente deliberação, assim como a relação dos indícios identificados e a metodologia detalhada de avaliação do auxílio emergencial;
9.5. encaminhar à Procuradoria-Geral da União a base de dados integral, detalhada por tipologia, com os indícios de pagamento indevido do auxílio emergencial, constantes do Acórdão 1706/2020-TCU-Plenário e Acórdão 2962/2020-TCU-Plenário.
9.6. restituir os autos à Sefip para continuidade do acompanhamento.

Quarto Relatório de Acompanhamento de dados relacionados às ações de combate à covid-19 nas áreas de Assistência Social, Previdência Social eGestão Tributária.

Instituto Nacional do Seguro Social; Ministério da Cidadania; Ministério da Economia.

3. Interessados/Responsáveis: não há.

13.1. Ministros presentes: Ana Arraes (Presidente), Walton Alencar Rodrigues, Raimundo Carreiro, Bruno Dantas (Relator), Vital do Rêgo e Jorge Oliveira.
13.2. Ministros-Substitutos convocados: Augusto Sherman Cavalcanti e Marcos Bemquerer Costa.
13.3. Ministros-Substitutos presentes: André Luís de Carvalho e Weder de Oliveira.

ACORDAO-COMPLETO-2529622

Acórdão de Relação 515/2022 - Plenário

Acórdão de Relação

ACORDAO-COMPLETO-2514936

Acórdão 2909/2021 - Plenário

BRUNO DANTAS

Cuidam os autos do quarto Relatório de Acompanhamento (Racom) de dados relacionados às ações de combate à covid-19 nas áreas de Assistência Social, Previdência Social e Gestão Tributária. 
2. O presente trabalho é decorrente do plano especial de acompanhamento das ações de combate à covid-19, aprovado na sessão plenária do dia 25/3/2020 (TC Processo 016.602/2020-0) , que objetiva fiscalizar a atuação dos órgãos e instituições públicas na gestão da crise causada pela pandemia do coronavírus. 
3. Por registrar as principais ocorrências no andamento do processo até o momento, resumindo os fundamentos das peças acostadas aos autos, adoto como relatório, com os ajustes necessários, a instrução da secretaria responsável pela análise da demanda (peça 215) , que contou com a anuência do corpo diretivo da unidade (peças 216-217) :
"1. INTRODUÇÃO
1. Trata-se do quarto Relatório de acompanhamento (Racom) de dados relacionados às ações de combate à Covid-19 nas áreas de Assistência Social, Previdência Social e Gestão Tributária. O Racom é decorrente do Plano especial de acompanhamento das ações de combate à Covid-19, aprovado na sessão plenária do dia 25/3/2020 (TC Processo 016.602/2020-0) , que objetiva focalizar a atuação dos órgãos e instituições públicas na luta contra a pandemia (peça 1 do processo mencionado) .
2. Em 2021, houve a segregação das Fiscalizações Contínuas relativas a Benefícios Sociais (FCBs) realizadas pela SecexPrevidência, incluindo o presente TC, que passaram a ser realizadas pela recém-criada Secretaria de Fiscalização de Integridade de Atos e Pagamentos de Pessoal e de Benefícios Sociais (Sefip) .
3. Os principais riscos identificados nas medidas de resposta à pandemia Covid-19 nas funções de governo auditadas são tratados nos respectivos Acompanhamentos Especiais, todos de relatoria do Ministro Bruno Dantas: das medidas de resposta à crise do Coronavírus para proteção de renda de informais e pessoas de baixa renda (TC Processo 016.827/2020-1) ; das medidas de resposta à crise do Coronavírus na arrecadação tributária e previdenciária federal (TC Processo 016.841/2020-4) ; e das medidas de resposta à crise do Coronavírus na Previdência Social (TC Processo 016.830/2020-2) .
4. Por se tratar de acompanhamento focado na análise e cruzamento de dados, este Acompanhamento se integra aos demais acompanhamentos emergenciais supramencionados de forma complementar, adicionando testes e procedimentos de auditoria específicos, quando possível.
5. A primeira etapa deste Racom focou nas ações atinentes à concessão do Auxílio Emergencial (AE) , medida excepcional de proteção social criada pela Lei 13.982/2020 e capitaneada pelo Ministério da Cidadania (MC) , sobretudo em consequência da sua sensibilidade e urgência, bem como da perspectiva de atuação tempestiva por parte deste Tribunal (Acórdão 1706/2020-TCU-Plenário, de relatoria do Min. Bruno Dantas) . 
6. A segunda etapa, por sua vez, avaliou a base de dados do Cadastro de Pessoas Físicas (CPF) , gerida pela Secretaria Especial da Receita Federal do Brasil (RFB) . Conforme noticiado, no mês de abril de 2020, milhares de pessoas tiveram dificuldades de realizar o pedido do Auxílio Emergencial devido a inconsistências no CPF, levando a uma necessidade de regularização de ofício do CPF pela RFB também emergencial. Muitas dessas pessoas só descobriram que o CPF estava com pendências ao tentar obter o benefício durante a pandemia e não conseguir. Dessa forma, foram empreendidas avaliações de credibilidade e de tipologias na base do CPF, do processo de regularização de ofício e dos quantitativos de inscrições do CPF em relação à população brasileira (Acórdão 2351/2020-TCU-Plenário, de relatoria do Min. Bruno Dantas) .
7. A terceira etapa do Acompanhamento retomou o exame do Auxílio Emergencial, aplicando procedimentos de fiscalização com a finalidade de verificar a efetividade de controles implementados pelos gestores e apurar possíveis erros na concessão, manutenção e pagamento dos benefícios, tanto de inclusão quanto de exclusão de beneficiários (Acórdão 2962/2020-TCU-Plenário, de relatoria do Min. Bruno Dantas) .
8. Nesta quarta etapa, priorizaram-se as ações atinentes à concessão do Auxílio Emergencial Residual (AER) , instituído pela Medida Provisória 1.000, de 2/9/2020, a ser pago em até quatro parcelas mensais adicionais de R$300,00 ao trabalhador beneficiário do Auxílio Emergencial criado pela Lei 13.892/2020.
9. Além disso, as determinações e recomendações exaradas nos Acórdãos anteriores deste Racom foram monitoradas para verificar seu nível de cumprimento ou implementação.
1.1. Metodologia
10. Os trabalhos foram realizados em conformidade com as Normas de Auditoria do TCU - NAT (Portaria 280, de 8/12/2010, alterada pela Portaria 168, de 30/6/2011) e com o Manual de Acompanhamento do TCU (Portaria Segecex 27, de 9/12/2016) .
11. A metodologia adotada nesta fiscalização compreendeu a realização das etapas de: entendimento do negócio e dos dados; obtenção e preparação dos dados, que inclui a avaliação de qualidade (credibilidade) dos dados, a higienização e o enriquecimento das bases e a construção de bases derivadas de identificação qualificada de pessoas; a elaboração de modelos de análise, que abrange o desenvolvimento de tipologias (ou trilhas de auditoria) , a identificação de padrões de regularidade e irregularidade e a construção de indicadores; a avaliação dos resultados; e as etapas de conclusão e elaboração de propostas de encaminhamento.
12. A Figura 1 resume a metodologia de cruzamento de dados aplicada nesta fiscalização. O detalhamento da metodologia utilizada pode ser encontrado no Apêndice I.
Figura 1: Esquema da metodologia de verificação do Auxílio Emergencial
residual
Fonte: elaboração própria
1.2. Limitações
13. Seguindo as orientações do Plano Especial do TCU, os procedimentos foram planejados para causar o mínimo de interferência no funcionamento dos órgãos e entidades envolvidos na gestão da crise, de forma a não exigir demandas excessivas dos gestores que já se encontram sobrecarregados em face da atipicidade do cenário atual.
14. Tal situação cria limitações para a execução dos trabalhos segundo as normas de auditoria e, por isso, os riscos de auditoria são significativamente maiores do que aqueles observados em trabalhos que seguem o rito completo. Mesmo assim, diante da gravidade da crise e da urgência das medidas, esse risco foi considerado aceitável diante das circunstâncias, mas deve ser claramente informado aos destinatários do relatório.
15. O escopo e a abrangência dos procedimentos aqui relatados foram limitados pelo tempo e os recursos humanos disponíveis, não se pretendendo exaurir, assim, os possíveis testes substantivos no objeto fiscalizado. Essa limitação pôde ser reduzida graças à parceria com outras áreas do TCU, como o Serviço de Provimento de Dados de Inteligência de Negócio (Sepin/Dipes/Setic) , cujos esforços foram imprescindíveis para este trabalho.
2. VISÃO GERAL
16. O presente trabalho utilizou as bases relativas ao Auxílio Emergencial (AE) e ao Auxílio Emergencial Residual (AER) disponibilizadas pelo Ministério da Cidadania (MC) e pela Empresa de Tecnologia e Informações da Previdência (Dataprev) por meio do Acordo de Cooperação Técnica com este Tribunal (peça 12) . O período de avaliação selecionado compreendeu as concessões e os pagamentos de setembro a dezembro de 2020.
17. Assim, foram objeto central da análise os dados de:
a) inscritos no Aplicativo da Caixa, até 2/7/2020 (requerentes e membros da família declarados - Extracad) ;
b) pessoas e famílias inscritas no Cadastro Único (Cadun) em 2/4/2020;
c) folhas de pagamentos do AE e do AER de abril a dezembro de 2020, do público do Programa Bolsa Família (PBF) , recebidas até 25/1/2021;
d) folhas de pagamentos do AE e AER de abril a dezembro de 2020, dos públicos Extracad e Cadun, recebidas até 15/1/2021;
e) o arquivo de retorno enviado pela Caixa informando os pagamentos do Auxílio Emergencial (AE) e do Auxílio Emergencial Residual (AER) de abril a dezembro de 2020, dos públicos Extracad e Cadun, recebido até 11/2/2021;
f) confirmações de pagamento (operações) dos meses e públicos supracitados; 
g) informações de devoluções até 23/6/2020;
h) informações de bloqueios até 18/6/2020;
i) informações de remoções até 12/6/2020;
j) informações de cancelamentos voluntários, até 2/6/2020;
k) dados de pagamentos judiciais de AE e AER; e
l) razões de inelegibilidade das pessoas e famílias, por público, de abril a dezembro de 2020, conforme avaliação dos gestores;
18. As seguintes fontes de informação foram utilizadas para os procedimentos de confirmação e circularização de auditoria:
a) folha de pagamento e de operações do Programa Bolsa Família, de abril a dezembro de 2020;
b) Cadastro Geral de Empregados e Desempregados (Caged) , de janeiro de 2019 a dezembro de 2020;
c) Seguro-desemprego do Trabalhador formal (SDTF) , do Empregado Doméstico (SDED) e do Pescador Artesanal (SDPA, ou 'seguro-defeso') de abril a dezembro de 2020;
d) Benefício Emergencial de maio a dezembro de 2020;
e) folhas de pagamento do INSS de abril a dezembro de 2020;
f) folhas de pagamento de agentes públicos de abril a dezembro de 2020 (servidores públicos, empregados públicos, militares, inativos e pensionistas - Siape, ExtraSiape e bases de Tribunais de Contas de estados e municípios) ;
g) Sistema Informatizado de Controle de Óbitos (Sisobi) , atualizado até dezembro de 2020;
h) Sistema Nacional de Informações de Registro Civil (Sirc) , atualizado até agosto de 2019;
i) Cadastro de Pessoas Físicas (CPF) , atualizado até fevereiro de 2021 (dados referentes a janeiro) ;
j) Cadastro Nacional de Pessoas Jurídicas (CNPJ) , atualizado até fevereiro de 2021 (dados referentes a janeiro) ;
k) Cadastro Nacional de Empresas (CNE) , de 2017;
l)  Sistema Integrado de Administração Financeira (Siafi) , de abril a dezembro de 2020;
m) Cadastro de Título de Eleitor (TSE) ;
n) Dados de mandatos eletivos das eleições de 2016 e 2018 (TSE) .
2.1. Auxílio Emergencial Residual
19. O Auxílio Emergencial Residual (AER) foi instituído pela MP 1.000/2020 e prevê o pagamento de até quatro parcelas ao beneficiário do auxílio emergencial (AE) de que trata a Lei 13.979/2020. As parcelas foram pagas de forma subsequente à última parcela do AE até dezembro de 2020, independentemente do número de parcelas recebidas anteriormente. Dessa maneira, caso o beneficiário tivesse recebido a última parcela do AE em outubro, seriam pagas no AER somente as parcelas referentes a novembro e dezembro.
20. A parcela do benefício teve o valor do R$ 300,00, sendo duas cotas para a mulher provedora monoparental e com limite de duas cotas por família. Ademais, a MP previu novas regras para o recebimento, sendo inelegível o beneficiário que:
a) obteve emprego formal após o recebimento do auxílio emergencial;
b) obteve benefício previdenciário ou assistencial ou benefício do Seguro-desemprego ou de programa de transferência de renda federal após o recebimento do auxílio emergencial, ressalvados os benefícios do Programa Bolsa Família;
c) reside no exterior;
d) no ano de 2019, tenha recebido rendimentos tributáveis acima de R$ 28.559,70;
e) tinha em 31/12/2019, a posse ou a propriedade de bens ou direitos de valor total superior a R$ 300.000,00;
f) no ano de 2019, tenha recebido rendimentos isentos, não tributáveis ou tributados exclusivamente na fonte, cuja soma tenha sido superior a R$ 40.000,00;
g) foi incluído, no ano de 2019, como dependente de declarante do Imposto sobre a Renda da Pessoa Física (cônjuge, companheiro, filho ou enteado) .
h) está preso em regime fechado;
i) possui indicativo de óbito nas bases de dados do Governo federal.
21. Para os itens a) e b) foi prevista a verificação mensal da situação do beneficiário.
22. Por fim, o parágrafo único do art. 5 da MP 1.000/2020 trouxe uma previsão importante sobre o conceito de empregado formal, que impacta diretamente nas regras utilizada pela Dataprev para a identificação do vínculo: 
Não são considerados empregados formais, para fins do disposto no caput, os empregados que deixaram de receber remuneração há três meses ou mais, ainda que possuam contrato de trabalho formalizado nos termos do disposto na Consolidação das Leis do Trabalho (...) 
2.2. Controles de Elegibilidade implementados pelo Ministério da Cidadania
23. O Ministério da Cidadania, em conjunto com a Dataprev, implementou controles internos mensais para avaliar a elegibilidade dos beneficiários. A descrição dos controles está na peça 171, e a Tabela 1 apresenta a quantidade de situações de inelegibilidade identificadas para o público Extracad e CadÚnico e o total de parcelas canceladas. 
24. No total, foram identificadas 5,1 milhões de situações de inelegibilidade e foram canceladas 4,7 milhões de parcelas, sendo que, 64% dos cancelamentos ocorreram na avaliação para o recebimento do Auxílio Emergencial Residual.
Tabela 1: Relatório de Benefícios Cancelados - Público Extracad e Cadun (peça 171) 
	Origem Inelegibilidade
	Parcela 06
	Parcela 07
	Parcela 08
	Parcela 09
	Total

	IN_CANCELAMENTO_VOLUNTARIO*
	45.537
	7.523
	264
	12.771
	66.095

	IN_DEVOLUCAO_GRU
	4.213
	2.369
	3.598
	1.702
	11.882

	IN_BLOQ_CGU
	11.508
	46.890
	18
	0
	58.416

	IN_BLOQ_TCU
	7.779
	68.968
	3.860
	1
	80.608

	IN_BLOQ_OUTROS
	17
	582
	46
	0
	645

	IN_DP_OBITO
	28.858
	12.318
	12.641
	8.919
	62.736

	IN_DP_VINC_RGPS
	1.078.835
	477.056
	409.939
	324.455
	2.290.285

	IN_DP_SEGURO_DESEMPREGO
	68.863
	21.317
	23.583
	18.611
	132.374

	IN_DP_INTERMITENTE
	17.329
	5.318
	5.399
	4.151
	32.197

	IN_DP_BENEFICIO_INSS
	126.089
	96.831
	78.656
	57.737
	359.313

	IN_DP_RAIS_ATIVO_30
	9.362
	0
	0
	0
	9.362

	IN_DP_SIAPE
	1.852
	0
	585
	0
	2.437

	IN_DP_MIN_DEFESA
	791
	859
	2.489
	0
	4.139

	IN_DP_CGU_EST_MUN_DIST
	1.090
	221
	0
	0
	1.311

	IN_DP_RECEBE_BEM
	3.206
	929
	421
	130
	4.686

	IN_DP_MENOR_IDADE
	88
	0
	0
	0
	88

	IN_DP_RENDAFAMILIAR
	590.234
	0
	0
	0
	590.234

	IN_DP_RPPS_MANDATO_ELETIVO
	1
	0
	0
	0
	1

	IN_DP_PRESO_FECHADO
	108
	0
	0
	0
	108

	IN_DP_RESID_EXTERIOR
	3.754
	0
	0
	0
	3.754

	IN_DP_B1_28MIL_TRIB_IR2019
	158.204
	0
	0
	0
	158.204

	IN_DP_B2_40MIL_ISEN_IR2019
	114.005
	0
	0
	0
	114.005

	IN_DP_B3_300MIL_PATRI_IR2019
	95.868
	0
	0
	0
	95.868

	IN_DP_B4_DEPENDENTE_IR2019_B1
	532.770
	0
	0
	0
	532.770

	IN_DP_B4_DEPENDENTE_IR2019_B2
	69.272
	0
	0
	0
	69.272

	IN_DP_B4_DEPENDENTE_IR2019_B3
	86.762
	0
	0
	0
	86.762

	IN_DP_DETENTO_SEM_REGIME
	390
	0
	0
	0
	390

	IN_DP_MEMBRO_RECEBE_MONO
	340.025
	408
	506
	668
	341.607

	IN_DP_FAMILIA_JA_CONTEMPLADA
	726
	113
	86
	64
	989

	Qtde Situações de Inelegibilidade
	3.397.536
	741.702
	542.091
	429.209
	5.110.538

	Total de parcelas canceladas 
	2.996.189
	737.018
	540.313
	428.129
	4.701.649

3. ANÁLISE TÉCNICA
3.1. Avaliação da inclusão indevida de beneficiários no Auxílio Emergencial Residual
Situação encontrada
25. Foram identificados 1.945.877 beneficiários do Auxílio Emergencial Residual com indícios de descumprimento de algum critério de elegibilidade previsto na legislação em pagamentos de setembro a dezembro de 2020. Esses benefícios alcançam um volume de recursos de R$ 828.473.617, considerando a soma das parcelas pagas com indícios de irregularidade de setembro a dezembro de 2020. 
26. Considerando-se apenas os benefícios pagos em dezembro de 2020, isto é, não bloqueados pelo gestor no período avaliado, identificaram-se 746.860 beneficiários do AER com indícios de descumprimento de algum critério legal, totalizando R$ 436.871.265,00 com indícios de irregularidade.
27. A diferença entre as duas análises sinaliza que foram implementados controles adicionais pelos gestores no decorrer do processamento das parcelas do AER, ocasionando uma redução no volume de inconsistências verificadas por esta equipe de auditoria no último mês de pagamento previsto pela MP 1.000/2020, isto é, dezembro de 2020. Os reprocessamentos mensais da elegibilidade na geração de folhas de pagamento do AER e o tratamento dos indícios de irregularidade encaminhados por órgãos de controle estão entre as possíveis causas para a melhoria identificada.
28. Neste quarto ciclo, passou-se a considerar pagamento indevido aquele realizado na competência seguinte à ocorrência de uma situação de inelegibilidade identificada. Por exemplo, caso um beneficiário tenha sido admitido em um emprego formal em agosto, em setembro não seria elegível ao AER. Tal ajuste metodológico foi realizado para ficar mais aderente à realidade de disponibilidade do dado para verificação pelo gestor, bem como devido à possibilidade de revisão mensal do AER prevista na MP 1.000/2020, art. 1º, § 4º.
29. Os resultados são apresentados na Tabela 2 e na Tabela 3, por critério de inelegibilidade e público. 
Tabela 2: Indícios de beneficiários do AER que não cumpriram critérios de elegibilidade, por público
	Critério/Público ¹
	PBF
	CadÚnico
	Extracad
	Total

	a) Vínculo formal no Caged 
	315.640
	278.608
	1.262.705
	1.856.953

	b) Vínculo formal com ente público ²
	1.963
	4.421
	6.792
	13.176

	c) Titularidade de benefício previdenciário ou assistencial do INSS
	1.758
	767
	2.004
	4.529

	d) Seguro-desemprego do Trabalhador Formal (SDTF) 
	292
	288
	15.104
	15.684

	e) Seguro-desemprego do Empregado Doméstico (SDED) 
	121
	85
	361
	567

	f) Seguro-desemprego do Pescador Artesanal (SDPA ou 'seguro defeso') 
	1.352
	158
	404
	1.914

	g) Benefício Emergencial (BEm) 
	135
	112
	267
	514

	h) Presos (instituidores de auxílio reclusão) 
	1.480
	370
	2.886
	4.736

	i) Empresários
	36
	59
	521
	616

	j) Falecimento
	11.130
	3.530
	5.119
	19.779

	k) CPF irregular (nulo, suspenso ou cancelado) 
	19.355
	173
	125
	19.653

	l) Problemas na titularidade do CPF
	104
	2
	57
	163

	m) NIS em multiplicidade (para o mesmo CPF) 
	21.529
	8.882
	606
	31.017

	Total (distintos) 
	372.038
	295.572
	1.278.267
	1.945.877

	Valor (R$) em parcelas pagas com indícios de irregularidade de setembro a dezembro de 2020
	141.515.317
	13.029.300
	547.929.000
	828.473.617

	Fonte: elaboração própria. 
1: Aos beneficiários com pagamentos em folhas de diferentes públicos, foi imputado público segundo a ordem de prioridade: Extracad, CadÚnico e PBF.
2: Servidores públicos, empregados públicos, militares, inativos e pensionistas

Tabela 3: Indícios de beneficiários do AER, que não cumpriram critérios de elegibilidade, por público, não identificados pelo gestor até dezembro/2020
	Critério/Público ¹
	PBF
	CadÚnico
	Extracad
	Total

	a) Vínculo formal no Caged 
	113.054
	94.844
	499.199
	707.017

	b) Vínculo formal com ente público ²
	890
	3.656
	5.211
	9.757

	c) Titularidade de benefício previdenciário ou assistencial do INSS
	763
	139
	542
	1.444

	d) Seguro-desemprego do Trabalhador Formal (SDTF) 
	74
	50
	13.067
	13.191

	e) Seguro-desemprego do Empregado Doméstico (SDED) 
	75
	51
	292
	418

	f) Seguro-desemprego do Pescador Artesanal (SDPA ou 'seguro defeso') 
	388
	93
	223
	704

	g) Benefício Emergencial (BEm) 
	12
	10
	37
	59

	h) Presos (instituidores de auxílio reclusão) 
	439
	360
	2.841
	3.640

	i) Empresários
	31
	55
	503
	589

	j) Falecimento
	2.737
	1.115
	2.085
	5.937

	k) CPF irregular (nulo, suspenso ou cancelado) 
	18.621
	14
	67
	18.702

	l) Problemas na titularidade do CPF
	1
	0
	26
	27

	m) NIS em multiplicidade (para o mesmo CPF) 
	69
	33
	122
	224

	Total (distintos) 
	136.702
	100.162
	509.996
	746.860

	Valor (R$) em parcelas pagas com indício de irregularidade de setembro a dezembro de 2020
	77.086.665
	70.200.900
	289.583.700
	436.871.265

	Fonte: elaboração própria. 
1: Aos beneficiários com pagamentos em folhas de diferentes públicos, foi imputado público segundo a ordem de prioridade: Extracad, CadÚnico e PBF.
2: Servidores públicos, empregados públicos, militares, inativos e pensionistas

30. É possível verificar na Tabela 3 que 95% dos indícios apontados são decorrentes de vínculos formais encontrados no Caged (item 'a') . Explica-se a alta materialidade deste achado por diferenças de metodologia aplicadas por esta equipe de auditoria e pelos gestores do Ministério da Cidadania para apurar vínculos ativos de emprego formal, detalhadas a seguir.
31. De acordo com a MP 1.000/2020, que instituiu o Auxílio Emergencial Residual: 
Art. 5º São considerados empregados formais, para fins do disposto nesta Medida Provisória, os empregados remunerados com contrato de trabalho formalizado nos termos da Consolidação das Leis do Trabalho, aprovada pelo Decreto-Lei nº 5.452, de 1º de maio de 1943, e todos os agentes públicos, independentemente da relação jurídica, incluídos os ocupantes de cargo ou função temporários ou de cargo em comissão de livre nomeação e exoneração e os titulares de mandato eletivo.
Parágrafo único.  Não são considerados empregados formais, para fins do disposto no caput, os empregados que deixaram de receber remuneração há três meses ou mais, ainda que possuam contrato de trabalho formalizado nos termos do disposto na Consolidação das Leis do Trabalho, aprovada pelo Decreto-Lei nº 5.452, de 1943. (grifo nosso) 
32. Conforme Motor de Revisão Mensal do AER (peça 171, pp. 6 e 7) , a análise de vínculos com o Regime Geral de Previdência Social (RGPS) pela Dataprev é feita com base no Cadastro Nacional de Informações Sociais (Cnis) , alimentado por diversas bases, dentre elas:
a) Relação Anual de Informações Sociais (Rais) : dados gerados anualmente pela Secretaria Especial de Previdência e Trabalho, contém os dados históricos de início e término dos vínculos de trabalho formal, incluindo a remuneração contratada;
b) Cadastro Geral de Empregados e Desempregados (Caged) : dados gerados mensalmente pela Secretaria Especial de Previdência e Trabalho, contém as admissões e demissões ocorridas naquela competência, incluindo a remuneração contratada; 
c) Guia de Recolhimento do FGTS e de Informações à Previdência Social (Gfip) : dados de guias entregues à Receita Federal até o dia 7 do mês seguinte àquele em que a remuneração foi paga, creditada ou se tornou devida ao trabalhador ou tenha ocorrido outro fato gerador de contribuição à Previdência Social; e 
d) Escrituração Digital das Obrigações Fiscais, Previdenciárias e Trabalhistas (eSocial) : dados relativos aos trabalhadores, como vínculos, contribuições previdenciárias, folha de pagamento, comunicações de acidente de trabalho, aviso prévio, escriturações fiscais e informações sobre o FGTS; constitui projeto conjunto entre diversos órgãos, dentre eles a Secretaria Especial da Receita Federal do Brasil e a Secretaria Especial de Previdência e Trabalho. 
33. De forma resumida, o Motor de Revisão busca os vínculos empregatícios no Cnis sem data de desligamento preenchida e com média de remuneração declarada nos últimos três meses (competências) diferente de zero. São consideradas as bases da Gfip e do eSocial para avaliação da média de remuneração declarada considerando as três últimas competências disponíveis.
34. A metodologia do TCU buscou os vínculos com o RGPS consolidando as mudanças mensais de admissões e demissões diretamente do Caged, desde janeiro de 2019 até dezembro de 2020, com remuneração declarada diferente de zero, subtraindo-se os vínculos com registro de Seguro-desemprego e os vínculos com CNPJs nulos, suspensos, inaptos ou baixados na base da Receita Federal. Nos ciclos anteriores chegou-se a utilizar uma consolidação a partir da Rais como fonte de vínculos com data de admissão anterior a 2019, mas optou-se por não repetir essa tipologia devido ao risco mais elevado de falso positivo.
35. A principal diferença metodológica é o fato de a Dataprev somente considerar ativos os vínculos com média de remuneração positiva declarada na Gfip ou no eSocial, considerando as últimas três competências disponíveis. O TCU considerou ativos os vínculos de admissão no Caged, sem correspondente indicativo de demissão no Caged ou no Seguro-desemprego, para empresas sem indicativo de inatividade, sem considerar as declarações mensais de remuneração, mas sim a remuneração contratada.
36. Entende-se que as duas metodologias têm falhas inerentes à disponibilidade, qualidade ou tempestividade das informações, explicadas a seguir. 
37. Por um lado, não considerar a remuneração declarada mensalmente (TCU) pode identificar como ativos vínculos já encerrados de fato, mas não encerrados oficialmente no eSocial ou na Carteira de Trabalho e Previdência Social (CTPS) . Tais ocorrências decorrem de problemas de qualidade ou intempestividade na anotação do término da relação laboral nas bases de dados oficiais, que carecem de regularização pelos requerentes de benefícios e seus empregadores.
38. Por outro lado, considerar a remuneração declarada mensalmente (Ministério da Cidadania e Dataprev) pode considerar como inativos vínculos cujas declarações e guias poderão ser posteriormente retificadas, permitindo uma eventual brecha no sistema de avaliação de elegibilidade ao AER, aumentando o risco de pagamentos indevidos ou fraudes. Além disso, há um lapso temporal entre a formalização de um novo contrato de trabalho e a geração da Gfip, que também impacta o risco de parcelas pagas indevidamente de AER.
39. Importa destacar que nenhuma das metodologias empregadas é capaz de apurar a remuneração recebida pelo trabalhador, critério incluído na prorrogação do Auxílio Emergencial no parágrafo único do art. 5º da MP 1.000/2020, somente capturam a remuneração declarada em contrato ou nas guias de recolhimento mensais, que podem ser alteradas, retificadas ou entregues tardiamente.
40. Assim, apesar das diferenças naturais de metodologia, de acesso a dados e de técnicas de controle aplicadas pelos órgãos gestores e por este Tribunal, optou-se por manter o relato desta tipologia por prudência, com a devida contextualização. Importa destacar que a circularização de informações e a utilização de diferentes abordagens de verificação é natural de fiscalizações de controle externo e pode levar a aprimoramentos de controle pertinentes.
41. Por fim, reitera-se que, para fins de transparência, são apresentados na Tabela 2 todos os indícios de benefícios irregulares identificados pelos cruzamentos do TCU nas folhas de pagamento de setembro a dezembro de 2020 do AER, ainda que tenham sido identificados e bloqueados a posteriori pelo gestor. A Tabela 3 apresenta apenas os totais de benefícios com indícios que constaram nas folhas de pagamento de dezembro de 2020, isto é, ainda não identificados pelo gestor como passíveis de bloqueio, cancelamento ou devolução.
42. A diferença entre os quantitativos de indícios apontados nas tabelas indica um aprimoramento dos controles de TI aplicados pelos gestores no decorrer do Programa. Embora ainda não sejam suficientes para eliminar totalmente os casos identificados por este Acompanhamento de dados, demonstra uma evolução da política da perspectiva de controles de TI.
43. Propõe-se que as listas com os 746.860 beneficiários do AER com indícios de irregularidade sejam encaminhadas para avaliação pelos gestores. Considerando o final da vigência do Auxílio Emergencial Residual em 31/12/2020 (MP 1000/2020) , bem como as tratativas para uma nova rodada de auxílios divulgadas pelo Governo, há proposta para que os gestores analisem a viabilidade de alternativas de gestão para reaver os pagamentos indevidos das principais tipologias e evitar que tais pagamentos indevidos voltem a ocorrer em políticas públicas similares que venham a ser implementadas.
Critério
44. A Medida Provisória 1.000/2020 determina que:
'Art. 1º  Fica instituído, até 31 de dezembro de 2020, o auxílio emergencial residual a ser pago em até quatro parcelas mensais no valor de R$ 300,00 (trezentos reais) ao trabalhador beneficiário do auxílio emergencial de que trata o art. 2º da Lei nº 13.982, de 2 de abril de 2020, a contar da data de publicação desta Medida Provisória.
 (...) 
§ 3º O auxílio emergencial residual não será devido ao trabalhador beneficiário que:
I - tenha vínculo de emprego formal ativo adquirido após o recebimento do auxílio emergencial de que trata o art. 2º da Lei nº 13.982, de 2020;
II - tenha obtido benefício previdenciário ou assistencial ou benefício do seguro-desemprego ou de programa de transferência de renda federal após o recebimento do auxílio emergencial de que trata o art. 2º da Lei nº 13.982, de 2020, ressalvados os benefícios do Programa Bolsa Família;
III - aufira renda familiar mensal per capita acima de meio salário-mínimo e renda familiar mensal total acima de três salários mínimos;
IV - seja residente no exterior;
V - no ano de 2019, tenha recebido rendimentos tributáveis acima de R$ 28.559,70 (vinte e oito mil quinhentos e cinquenta e nove reais e setenta centavos) ;
VI - tinha, em 31 de dezembro de 2019, a posse ou a propriedade de bens ou direitos, incluída a terra nua, de valor total superior a R$ 300.000,00 (trezentos mil reais) ;
VII - no ano de 2019, tenha recebido rendimentos isentos, não tributáveis ou tributados exclusivamente na fonte, cuja soma tenha sido superior a R$ 40.000,00 (quarenta mil reais) ;
VIII - tenha sido incluído, no ano de 2019, como dependente de declarante do Imposto sobre a Renda da Pessoa Física enquadrado nas hipóteses previstas nos incisos V, VI ou VII, na condição de:
a) cônjuge;
b) companheiro com o qual o contribuinte tenha filho ou com o qual conviva há mais de cinco anos; ou
c) filho ou enteado:
1. com menos de vinte e um anos de idade; ou
2. com menos de vinte e quatro anos de idade que esteja matriculado em estabelecimento de ensino superior ou de ensino técnico de nível médio;
IX - esteja preso em regime fechado;
X - tenha menos de dezoito anos de idade, exceto no caso de mães adolescentes; e
XI - possua indicativo de óbito nas bases de dados do Governo federal, na forma do regulamento.
§ 4º Os critérios de que tratam os incisos I e II do § 3º poderão ser verificados mensalmente, a partir da data de concessão do auxílio emergencial residual.
§ 5º É obrigatória a inscrição do trabalhador no Cadastro de Pessoas Físicas - CPF para o pagamento do auxílio emergencial residual e sua situação deverá estar regularizada junto à Secretaria Especial da Receita Federal do Brasil do Ministério da Economia para o efetivo crédito do referido auxílio, exceto no caso de trabalhadores integrantes de famílias beneficiárias do Programa Bolsa Família.'
Evidências
45. A lista de indícios está no arquivo TPL_AER_ERRO_INCLUSAO.txt, gerado pelo script TPL_AER_ERRO_INCLUSAO.sql, disponíveis nos papéis de trabalho sob guarda desta equipe de auditoria.
Causas
46. Problemas de qualidade em bases públicas; emprego de técnicas diferentes de qualificação de dados pelas equipes gestoras e pelo TCU; utilização de outras bases pelo TCU que permitiram circularização das informações; diferenças na metodologia de avaliação de vínculo ativo com o RGPS.
Análise dos comentários dos gestores
47. Com relação ao item 'a' - Vínculo formal no Caged, conforme Despacho 165/2021/SE/SECAD/DECAU/MC (peça 207, pp. 20 a 23) e Relatório Dataprev SEI 9838600 (peça 207, pp. 28 a 34) , encaminhados em resposta ao Relatório Preliminar de fiscalização, o Ministério informou que, desde janeiro de 2020, a grande maioria das informações do Caged tem origem nos dados do eSocial, já utilizados no processamento do Auxílio Emergencial. Além disso, reitera a metodologia do Ministério e da Dataprev de avaliar vínculos de emprego formal utilizando dados de Rais, Cnis, eSocial e Gfip. 
48. Segundo informações da Secretaria de Trabalho contidas na Nota Técnica SEI 12867/2021/ME (peça 207, pp. 24 a 27) , devido a limitações do Caged de não apresentar a relação total dos vínculos de estabelecimentos e as remunerações mensais, além de sua característica estatística de monitoramento do mercado do trabalho, seria recomendável para a avaliação do Auxílio Emergencial o uso da Rais de 2019 complementada pela base do Cnis, em especial as informações do eSocial e da Gfip.
49. A principal razão apresentada para esta abordagem é a de que empresas deixam de informar desligamentos no eSocial ou os informam com atraso, por isso seria necessário avaliar as declarações mensais para verificar a manutenção do vínculo. 
50. Esta questão foi tratada no achado de auditoria e decorre de problemas de disponibilidade, qualidade ou tempestividade das informações de emprego formal com relação ao término da relação laboral, que podem aumentar o risco de pagamentos indevidos no AER. Segundo a análise dos microdados pela Dataprev, dos 707.017 casos encaminhados pela equipe do TCU, 200.624 (28%) podem ser atribuídos às diferenças metodológicas acerca de vínculo ativo. 
51. Não obstante se registrarem as questões fáticas trazidas pelos gestores, especialmente nesse contexto de pandemia, o apontamento desses vínculos em aberto no Caged pelo TCU objetiva também deixar clara a necessidade de se avaliar em que medida a exigência de formalização do término do vínculo de trabalho para recebimento de benefícios sociais contribuiria para a melhoria da qualidade dos dados de emprego para todas as políticas, especialmente em vista da finitude dos recursos públicos disponíveis.
52. Ainda sobre a tipologia 'a' - Vínculo formal no Caged, a Dataprev esclareceu que há uma diferença temporal entre a existência do vínculo de emprego e a sua identificação pela Base Analítica utilizada para avaliação de elegibilidade e revisão mensal do AER. Conforme Relatório Dataprev SEI 9838600 (peça 207, p. 30) , 'se um vínculo de emprego passa a existir no dia 1 do mês A, passará a constar nas bases originárias (Gfip/eSocial) por volta do dia 16 do mês A+1 e será utilizado nos processos de elegibilidade e revisão do Auxílio no mês A+2'. 
53. Assim, dos 707.017 casos encaminhados pela equipe do TCU, 481.334 (68%) foram identificados no Caged/Gfip/Esocial de outubro, novembro ou dezembro de 2020, mas só passaram a constar na Base Analítica do AE em janeiro ou fevereiro de 2021. Segundo a Dataprev, 'é possível afirmar que se houvesse continuidade no processo de revisão nos meses seguintes a dezembro, já no mês de janeiro seriam cancelados cerca de 453 mil benefícios pelo critério emprego, chegando a 481 mil no mês de fevereiro/21'. 
54. Sobre essa diferença temporal, a Secad/MC informa que (peça 207, p. 22) :
 (...) idealmente, para se sanar todos os problemas, seria necessária uma solução de integração e interoperabilidade no Governo Federal que conectasse diretamente aos sistemas transacionais de emprego. No entanto, essa solução ainda não existe e a construção de um modelo como esse pela Dataprev, considerando a complexidade das regras e o grandioso volume de dados, é inviável frente a urgência do cronograma para processamento e pagamento do Auxílio Emergencial
55. Assim, o gestor apresenta uma possível solução para minimizar os problemas de intempestividade na apuração de dados de emprego, porém não exequível no momento por questões de complexidade das regras, volume de dados e urgência do cronograma do AE.
Conclusão
56. Considerando as informações trazidas, há proposta de recomendação para que o Ministério da Cidadania adote medidas para aprimorar a tempestividade da integração e interoperabilidade com dados de emprego formal, além de avaliar a obrigatoriedade do encerramento formal dos vínculos para recebimento de benefícios sociais, a fim de se reduzirem os pagamentos indevidos no AER ou em políticas públicas similares que venham a ser implementadas por este Ministério.
4. MONITORAMENTO DOS Acórdão 1706/2020-TCU-Plenário E 2962/2020-TCU-PLENÁRIO
57. O presente capítulo avalia o atendimento de itens monitoráveis dos Acórdão 1706/2020-TCU-Plenário e 2962/2020-TCU-Plenário, que julgaram respectivamente o primeiro e terceiro Relatório de Acompanhamento (Racom) de dados relacionados às ações de combate à Covid-19 nas áreas de Assistência Social, Previdência Social e Gestão Tributária.
58. Os encaminhamentos analisados tratam, essencialmente: i) de controles e providências para reduzir as inconsistências nos pagamentos do Auxílio Emergencial a pessoas em situação de vulnerabilidade identificadas nas folhas de abril a julho de 2020 (item 9.2 do Acórdão 1706/2020-TCU-Plenário e item 9.3 do Acórdão 2962/2020-TCU-Plenário) ; e ii) da obtenção das razões de negativa de pedidos de Auxílio Emergencial, com intuito de viabilizar o pagamento do auxílio para as pessoas que, de fato, têm esse direito (item 9.2.3.1 e 9.2.3.2 do Acórdão 1706/2020-TCU-Plenário) .
59. A seguir, serão analisadas as documentações apresentadas pelo gestor, acompanhadas das análises da equipe de fiscalização e da proposta de encaminhamento. Em alguns casos, as análises foram agrupadas, visto que as determinações contidas nos dois acórdãos versaram sobre a mesma tipologia, executada em competências diferentes.
4.1. Determinação 9.2.1.1 do Acórdão 1706/2020-TCU-Plenário e determinação 9.3 do Acórdão 2932/2020-TCU-Plenário (item 'c' Titularidade de benefício previdenciário ou assistencial do INSS) 
Item 9.2.1. no prazo de 15 (quinze) dias a contar da ciência deste Acórdão, indique os controles a serem implementados para reduzir os indícios de inconsistências identificadas nas análises sobre os beneficiários nas folhas de pagamento do auxílio emergencial, abaixo relacionadas:
Item 9.2.1.1. titularidade de benefício previdenciário ou assistencial do INSS;
Item 9.3. determinar ao Ministério da Cidadania, com fulcro no art. 43, inciso I, da Lei 8.443/1992, c/c art. 250, inciso II, do Regimento interno/TCU e no art. 4º, inciso II, da Resolução TCU 315/2020, que no prazo de 30 (trinta) dias, a contar da ciência deste Acórdão, apresente controles para inibir a ocorrência das irregularidades identificadas nos subitens 9.2.1.1 e 9.2.1.2 no âmbito das análises sobre os beneficiários nas folhas de pagamento do auxílio emergencial;
Providências adotadas
60. Com relação ao público do Programa Bolsa Família (PBF) , segundo a Nota Técnica Deben/Senarc/MC 24/2020 (peça 59) :
 (...) após a análise dos casos encaminhados pelo TCU, verificou-se a necessidade de implementação de melhoria das regras de negócio (...) 
Em análise feita pela DATAPREV, foi apontada que a regra atual busca as informações de benefícios previdenciários e assistenciais apenas pela variável pelo Número de Identificação Social (NIS) ; fato que não permite a identificação de benefícios para parte dos casos apontados pelo TCU. Foi possível verificar a existência dos benefícios previdenciários para as referidas pessoas a partir da utilização do CPF.
Desta forma, buscando mitigar possíveis pagamentos em desacordo com a legislação, está em discussão junto à DATAPREV a possibilidade de inserção de nova regra de cruzamento de dados para verificação de pagamentos de benefícios previdenciários e assistenciais a partir das duas variáveis: NIS e CPF.
61. Com relação ao público do Cadastro Único e Extracad, segundo o Ofício 059/2020/DRN/PR da Dataprev (peça 112) :
A respeito do item 9.2.1, e seus subitens, informamos na tabela abaixo a lista de itens analisados quanto aos achados de órgãos de controle para os públicos ExtraCad e CadUnico não PBF, especificamente dos relatórios recebidos da CGU (...) 
Benefício Previdenciário/Assistencial: Nesse item observou-se oportunidade de melhoria na regra de busca de benefícios previdenciários/assistenciais a partir da chave CPF e, em proporção considerável, alterações recentes nos benefícios que impactaram na sua identificação.
Análise
62. Com relação ao público PBF, os gestores estão atuando junto à Dataprev para a inclusão do CPF como campo chave nos cruzamentos de dados. Mesma situação se repete para os públicos Cadastro Único e Extracad.
Conclusão
63. Em que pese os gestores terem indicado os controles implantados, o item 9.2.1.1 do Acórdão 1706/2020-TCU-Plenário e o item 9.3-c do Acórdão 2932/2020-TCU-Plenário estão cumpridos para todos os públicos do AE.
4.2. Determinação 9.2.1.2 do Acórdão 1706/2020-TCU-Plenário e determinação 9.3 do Acórdão 2932/2020-TCU-Plenário (item 'g' Benefício Emergencial Bem) 
Item 9.2.1. no prazo de 15 (quinze) dias a contar da ciência deste Acórdão, indique os controles a serem implementados para reduzir os indícios de inconsistências identificadas nas análises sobre os beneficiários nas folhas de pagamento do auxílio emergencial, abaixo relacionadas: (...) 
Item 9.2.1.2. recebimento do benefício emergencial de manutenção do emprego e da renda; 
Providências adotadas
64. Com relação ao público PBF, segundo a Nota Técnica Deben/Senarc/MC 24/2020 (peça 59) :
Sobre o aprimoramento dos cruzamentos em relação ao Benefício Emergencial de Preservação do Emprego e da Renda (BEm) - tipologia 9.2.1.2. recebimento do benefício emergencial de manutenção do emprego e da renda, esclareço que, no mês de julho, foi realizada a inclusão de base de dados com as referidas informações no processo de geração da folha de pagamentos do Auxílio Emergencial para o público PBF. As pessoas identificadas recebendo o BEm tornaram-se inelegíveis ao AE e, no caso de já terem o AE concedido em meses anteriores, tiveram o pagamento cessado.
65. Observa-se, também, atuação do gestor, demonstrada no Despacho 912 /2020/SE/SECAD/DECAU (peça 157) :
3. Inicialmente cumpre ressaltar que o Ministério da Cidadania, no âmbito da esteira de auditoria interna, efetua regularmente o tratamento dos indícios de fraudes na concessão e no pagamento do auxílio emergencial e auxílio emergencial residual, tanto aqueles encaminhados pelos órgãos de controle, como as denúncias de cidadãos que chegam por meio da Ouvidoria. (...) 
4. Esses aperfeiçoamentos estão refletidos nas regras do auxílio emergencial residual, instituído pela Medida Provisória nº 1.000/2020. Com efeito, alguns critérios de elegibilidade foram adicionados, além dos que já estavam previstos na Lei do Auxílio Emergencial, e os mecanismos de cruzamentos de dados para verificação do direito a extensão do Auxílio também foram aprimorados, o que aumenta a segurança de que o pagamento do auxílio seja apenas para aqueles que realmente necessitam. Ademais, foram incluídos critérios de permanência no programa, ou seja, haverá reavaliação mensal da renda a partir de vínculo de emprego e de benefícios assistenciais ou previdenciários. Esses aprimoramentos permitem que a política seja focalizada no público-alvo mais vulnerável, que realmente necessita do benefício. (...) 
6. Assim, no que tange aos itens b.1.1) e b.1.2) , de responsabilidade dessa secretaria, seguem abaixo as deliberações do COGAE para cada trilha de auditoria implementada para o tratamento dos achados indicados no Acordão em tela:
TRILHA-BEM-BENEFÍCIO EMERGENCIAL: Cancelamento do Auxílio Emergencial a beneficiários, titulares de CPFs, que não tiveram elegibilidade de acordo com a regra confirmada, após consulta a base de dados oficial, sendo constatada pendência relacionada ao recebimento concomitante de Benefício Emergencial de Preservação do Emprego e da Renda (Bem) . Sempre que for identificado o recebimento do Benefício Emergencial de Preservação do Emprego e da Renda (Bem) de forma concomitante com o Auxílio Emergencial, o pagamento do Auxílio Emergencial deve ser cancelado, o CPF deve tornar-se inelegível e os valores recebidos de forma concomitante devem ser devolvidos no âmbito do Auxílio Emergencial.
Análise
66. Segundo as informações prestadas pelos gestores, foram desenvolvidos cruzamentos para verificar os beneficiários do BEm que solicitaram AE de forma concomitante, tornando-os inelegíveis ao AE ou tendo seus pagamentos cessados.
Conclusão
67. Considera-se o item 9.2.1.2 do Acórdão 1706/2020-TCU-Plenário e o item 9.3 'g' do Acórdão 2932/2020-TCU-Plenário como cumpridos para todos os públicos envolvidos na análise.
4.3. Determinação 9.2.1.3 do Acórdão 1706/2020-TCU-Plenário e determinação 9.3 do Acórdão 2932/2020-TCU-Plenário (item 'b' Vínculo formal com ente público) 
Item 9.2.1. no prazo de 15 (quinze) dias a contar da ciência deste Acórdão, indique os controles a serem implementados para reduzir os indícios de inconsistências identificadas nas análises sobre os beneficiários nas folhas de pagamento do auxílio emergencial, abaixo relacionadas: (...) 
Item 9.2.1.3. relação formal com ente público; 
Providências adotadas
68. Com relação ao público PBF, segundo a Nota Técnica Deben/Senarc/MC 24/2020 (peça 59) :
4.13. No que diz respeito aos apontamentos relacionados aos vínculos formais com ente público - tipologia 9.2.1.3. relação formal com ente público, seja devido ao vínculo empregatício ou recebimento de pensão, ressalto que as bases de dados utilizadas nos processos de verificação e elegibilidade do AE referem-se às informações contidas no Sistema Integrado de Administração de Pessoal (Siape) .
4.14. Conforme já explanado no próprio Relatório de Acompanhamento do TCU (TC Processo 016.834/2020-8) , o Ministério da Cidadania não possui acesso às folhas de pagamento dos agentes públicos e pensionistas estaduais e municipais. As informações de vínculo com a administração pública no âmbito estadual e municipal, seja ativo, aposentado e seus pensionistas, são obtidas por meio dos dados da Relação Anual de Informações Sociais (RAIS) , quando declarados pelos entes. Há, portanto, limitação das informações utilizadas, o que impossibilita a maior assertividade nos cruzamentos de dados. Desta forma, os apontamentos da CGU e do TCU referentes a esta tipologia são insumos utilizados pelo Ministério nos processos de verificação de elegibilidade do Auxílio Emergencial, cessando os pagamentos quando anteriormente concedidos.
4.15. No âmbito do ACT firmado entre o MC e a CGU, foram encaminhados cinco relatórios e 5 notas técnicas apresentando cerca de 109 mil registros com indícios de pagamentos indevidos, a partir de bases de dados disponibilizadas por diferentes órgãos estaduais, como Tribunais de Contas e Corregedorias-Gerais, a beneficiários do Auxílio Emergencial na condição de servidores públicos estaduais, municipais ou distritais, ou detentores de outro tipo de vínculo com entidades públicas dessas esferas. Para todos os casos, foram comandados inicialmente os bloqueios da terceira parcela do auxílio (junho) , bem como das parcelas 1 e 2 (abril e maio) , obtendo sucesso às situações em que estas ainda não haviam sido sacadas. Em julho, por sua vez, todos os referidos auxílios foram cancelados e será disponibilizado o direito à contestação às pessoas afetadas.
69. Com relação ao público do Cadastro Único e Extracad, segundo o Ofício 059/2020/DRN/PR da Dataprev (peça 112) :
A respeito do item 9.2.1, e seus subitens, informamos na tabela abaixo a lista de itens analisados quanto aos achados de órgãos de controle para os públicos ExtraCad e CadUnico não PBF, especificamente dos relatórios recebidos da CGU (...) 
Servidor Público Federal Civil: Nesse item foi identificado, na sua grande maioria, diferença na análise realizada pela CGU, que considerava registros no SIAPE de categorias que estavam fora da elegibilidade do Auxílio (ex.: estagiários e médicos residentes) .
Resumo das providências: 1. Ajuste na implementação do algoritmo de busca de informações nas bases originárias, vigente nos processos de elegibilidade de solicitações de maio; 2. Atualização da base analítica antes do processamento de solicitações do mês de maio; 3. Envio de relatório e microdados para tomada de decisão do Ministério da Cidadania quanto aos bloqueios das parcelas subsequentes.
70. Após o recebimento do Acórdão 2932/2020-TCU-Plenário, o gestor se manifestou novamente sobre essa situação encontrada, conforme se observa no Despacho 912 /2020/SE/SECAD/DECAU (peça 157) :
TRILHA-SERVIDOR PÚBLICO: Cancelamento do Auxílio Emergencial a beneficiários, titulares de CPFs, que não tiveram elegibilidade de acordo com a regra confirmada, após consulta a base de dados oficial, sendo constatada pendência relacionada a vínculo como servidor público ou outro tipo de vínculo com entidade pública, exceto estagiários e residentes conforme as bases do SIAPE, MD e bases do TCU para o público Extrasiape (militares estaduais, autarquias e estatais, judiciário e legislativo) 
Análise
71. Com relação ao público PBF, o Ministério da Cidadania esclareceu que não possui acesso a folhas de pagamentos de agentes públicos e pensionistas estaduais e municipais e, por esse motivo, realizou a avaliação a partir dos indícios encaminhados pela CGU e pelo TCU. Segundo a Nota, foram comandados bloqueios das parcelas já pagas, logrando êxito para aquelas que ainda não haviam sido sacadas. Para as parcelas seguintes, a ação foi o cancelamento, abrindo-se a possibilidade de contestação.
72. Com relação ao público CadUnico e Extracad, até o envio do Acórdão 2932/2020-TCU-Plenário, observa-se que o gestor não havia se debruçado sobre os indícios apresentados pelo TCU, limitando sua atuação na análise dos casos enviados pela CGU. Em que pese as análises dos órgãos de controle guardarem certa similaridade, os filtros aplicados nas tipologias não são idênticos e poderiam ser ambos explorados pelo gestor para aperfeiçoar seus controles. Apesar disso, o gestor iniciou tratativas junto a Dataprev para ajustar a implementação do algoritmo de busca de informações nas bases originárias, visando assim a diminuição da ocorrência de casos de pagamentos de auxílio emergencial a pessoas com relação formal com entes públicos.
73. Considera-se que a partir das manifestações apresentadas referentes ao Acórdão 2932/2020-TCU-Plenário, o gestor foi diligente quanto aos indícios apresentados pelos órgãos de controle. Contudo, a ausência de base oficial integrada com dados de agentes públicos e pensionistas dos entes subnacionais permanece como um importante entrave para o controle de diversas políticas públicas que exigem a ausência de vínculo formal com ente público.
Conclusão
74. O item 9.2.1.3 do Acórdão 1706/2020-TCU-Plenário e o item 9.3 'b' do Acórdão 2932/2020-TCU-Plenário estão cumpridos para todos os públicos do AE.
4.4. Determinação 9.2.1.4 do Acórdão 1706/2020-TCU-Plenário e determinação 9.3 do Acórdão 2932/2020-TCU-Plenário (itens 'd' 'e' e 'f' Seguro-desemprego) 
Item 9.2.1. no prazo de 15 (quinze) dias a contar da ciência deste Acórdão, indique os controles a serem implementados para reduzir os indícios de inconsistências identificadas nas análises sobre os beneficiários nas folhas de pagamento do auxílio emergencial, abaixo relacionadas: (...) 
Item 9.2.1.4. recebimento do seguro-desemprego; 
Providências adotadas
75. Com relação ao público PBF, segundo a Nota Técnica Deben/Senarc/MC 24/2020 (peça 59) :
Em análise realizada pela DATAPREV, foi destacado que a regra atual busca as informações do seguro-desemprego apenas pela variável NIS; (...) 
Desta forma, buscando mitigar possíveis pagamentos indevidos, está em discussão junto à DATAPREV a possibilidade de inserção de nova regra de cruzamento de dados para verificação de pagamentos do seguro-desemprego a partir das duas variáveis: NIS e CPF.
76. Com relação ao público do Cadastro Único e Extracad, segundo o ofício n. 059/2020/DRN/PR da Dataprev (peça 112) :
A respeito do item 9.2.1, e seus subitens, informamos na tabela abaixo a lista de itens analisados quanto aos achados de órgãos de controle para os públicos ExtraCad e CadUnico não PBF, especificamente dos relatórios recebidos da CGU (...) 
Seguro-desemprego: Nesse item foram analisados os pagamentos concomitantes do SD e do Auxílio e concluiu-se pela necessidade de ajustes nas regras de extração dos dados do SD, considerando os benefícios notificados com possibilidade de recebimento, além da inclusão de aperfeiçoamento no algoritmo de busca a partir da chave CPF.
77. Após o recebimento do Acórdão 2932/2020-TCU-Plenário, o gestor se manifestou novamente sobre essa situação encontrada, conforme observa-se no Despacho 912 /2020/SE/SECAD/DECAU (peça 157) :
TRILHA-SEGURO DESEMPREGO: Cancelamento do Auxílio Emergencial a beneficiários, titulares de CPFs, que não tiveram elegibilidade de acordo com a regra confirmada, após consulta a base de dados oficial, sendo constatada pendência relacionada a recebimento concomitante de seguro desemprego e do auxílio emergencial.
Análise
78. Após o recebimento do Acórdão 2932/2020-TCU-Plenário, o gestor providenciou atuação junto a Dataprev para cancelar os pagamentos de AE onde o titular recebe concomitantemente AE e alguma espécie de seguro-desemprego.
Conclusão
79. O item 9.2.1.4 do Acórdão 1706/2020-TCU-Plenário e os itens 9.3 'd', 'e' e 'f' do Acórdão 2932/2020-TCU-Plenário estão cumpridos para todos os públicos do AE.
4.5. Determinação 9.2.1.5 do Acórdão 1706/2020-TCU-Plenário e determinação 9.3 do Acórdão 2932/2020-TCU-Plenário (item 'j' falecimento) 
Item 9.2.1. no prazo de 15 (quinze) dias a contar da ciência deste Acórdão, indique os controles a serem implementados para reduzir os indícios de inconsistências identificadas nas análises sobre os beneficiários nas folhas de pagamento do auxílio emergencial, abaixo relacionadas: (...) 
Item 9.2.1.5. falecimento;
Providências adotadas
80. Com relação ao público do Programa Bolsa Família (PBF) , segundo a Nota Técnica Deben/Senarc/MC 24/2020 (peça 59) :
No que diz respeito aos casos com indício de óbito - tipologia 9.2.1.5. falecimento, ressalto que, no mês de junho, foram alteradas as regras de negócio dos cruzamentos das bases de dados, visando ao aprimoramento do processo de identificação e buscando evitar as situações de falsos-positivo. Nos processos de geração das folhas de pagamento do Auxílio Emergencial de abril e maio, a verificação de elegibilidade no que diz respeito à identificação de pessoas falecidas era realizada apenas pelo chaveamento do Cadastro de Pessoa Física (CPF) . A partir da folha de pagamentos de junho, houve o ajuste das regras de negócios com a identificação dos casos de óbito a partir de chave composta pelas variáveis CPF e data de nascimento. As bases utilizadas para identificação de pessoas com óbito são extrações do Sistema de Controle de Óbitos (SISOBI) e do Sistema de Registro Civil (SIRC) .
81. Com relação ao público do Cadastro Único não PBF e Extracad, segundo o Ofício 059/2020/DRN/PR da Dataprev (peça 112) :
A respeito do item 9.2.1, e seus subitens, informamos na tabela abaixo a lista de itens analisados quanto aos achados de órgãos de controle para os públicos ExtraCad e CadUnico não PBF, especificamente dos relatórios recebidos da CGU (...) 
Óbito: Nesse item foram analisados os casos mediante confronto com as bases SISOBI e SIRC e foram implementadas melhorias nas buscas das informações de óbito a partir da chave CPF.
Análise
82. Para os públicos envolvidos no Acórdão, segundo manifestações do gestor, foi adicionada qualificação dos dados de óbitos de cartórios provenientes do Sirc e do Sisobi, bem como foi implementado o confronto das bases do Sisobi e Sirc, com melhorias nas buscas das informações de óbito a partir da chave CPF.
Conclusão
83. O item 9.2.1.5 do Acórdão 1706/2020-TCU-Plenário e o item 9.3 'j' do Acórdão 2932/2020-TCU-Plenário estão cumpridos para todos os públicos do AE
4.6. Determinações 9.2.1.6 e 9.2.1.8 do Acórdão 1706/2020-TCU-Plenário e determinação 9.3 do Acórdão 2932/2020-TCU-Plenário (itens 'k' e 'l' CPF) 
Item 9.2.1. no prazo de 15 (quinze) dias a contar da ciência deste Acórdão, indique os controles a serem implementados para reduzir os indícios de inconsistências identificadas nas análises sobre os beneficiários nas folhas de pagamento do auxílio emergencial, abaixo relacionadas: (...) 
Item 9.2.1.6. CPF cancelado, anulado ou suspenso na base da RFB; (...) 
Item 9.2.1.8. falhas no CPF utilizado para identificação de beneficiários; 
Item 9.3. determinar ao Ministério da Cidadania, com fulcro no art. 43, inciso I, da Lei 8.443/1992, c/c art. 250, inciso II, do Regimento interno/TCU e no art. 4º, inciso II, da Resolução TCU 315/2020, que no prazo de 30 (trinta) dias, a contar da ciência deste Acórdão, apresente controles para inibir a ocorrência das irregularidades identificadas nos subitens 9.2.1.1 e 9.2.1.2 no âmbito das análises sobre os beneficiários nas folhas de pagamento do auxílio emergencial;
Providências adotadas
84. Com relação ao público PBF, segundo a Nota Técnica Deben/Senarc/MC 24/2020 (peça 59) :
Em que pese os apontamentos do TCU, deve-se ressaltar que conforme prevê o Decreto nº 10.316/2020, nos seus art. 7º, § 4º e art. 10, inc. I, o referido documento não é obrigatório para as famílias beneficiárias do PBF. Desta forma, é possível a concessão do Auxílio Emergencial para pessoas beneficiárias do PBF por meio do CPF ou do NIS.
Acrescenta-se que os dados cadastrais (documentação, renda, composição familiar) utilizados para a concessão do Auxílio Emergencial para o público PBF são os constantes no Cadastro Único para Programas Sociais do Governo Federal (Cadastro Único) . As regras do Cadastro Único permitem o registro de pessoas com, pelo menos, um documento de identificação (Certidão de Nascimento, Certidão de Casamento, CPF, RG, Carteira de Trabalho, Título de Eleitor e Registro Administrativo de Nascimento do Indígena - Rani) , havendo a obrigatoriedade de CPF ou título de eleitor apenas ao Responsável Familiar (RF) , excetuando-se ainda os casos de RFs indígenas ou quilombolas, que podem ter acesso ao cadastramento apresentando qualquer um dos documentos citados acima. 
De toda sorte, conforme apontado pelo Departamento do Cadastro Único da Secretaria Nacional do Cadastro Único (DECAU/SECAD) na Nota Técnica nº 23, de junho de 2019 (SEI 4207720) , estão sendo realizadas tratativas entre o referido Departamento e a CAIXA para a realização de batimentos periódicos com a base de CPF da Receita Federal do Brasil (RFB) , com a análise de titularidade, multiplicidade e situação, que refletirão no Sistema de Cadastro Único.
85. Com relação ao público do Cadastro Único e Extracad, segundo o Ofício 059/2020/DRN/PR da Dataprev (peça 112) :
A respeito do item 9.2.1, e seus subitens, informamos na tabela abaixo a lista de itens analisados quanto aos achados de órgãos de controle para os públicos ExtraCad e CadUnico não PBF, especificamente dos relatórios recebidos da CGU (...) 
CPF Irregular: Nesse item foi solicitado que a Dataprev analisasse apenas os achados relacionados ao Cadastro Único, uma vez que para os casos do ExtraCad tomou-se como premissa o controle realizado na Plataforma Digital CAIXA, o que diminuiu o número para 1.596.
86. Após o recebimento do Acórdão 2932/2020-TCU-Plenário, o gestor se manifestou novamente sobre essa situação encontrada, conforme observa-se no Despacho 912 /2020/SE/SECAD/DECAU (peça 157) :
TRILHA-CPF IRREGULAR: Cancelamento do Auxílio Emergencial a beneficiários, titulares de CPFs, que não tiveram elegibilidade de acordo com a regra confirmada, após consulta a base de dados oficial, sendo constatada pendência relacionada a regularidade de CPF (CPF registrado com situação diferente de 'Regular', de acordo com a base da receita federal, no momento da concessão do auxílio emergencial) , exceto para o público Programa Bolsa Família  (grifo nosso) 
TRILHA-TITULARIDADE CPF: Cancelamento do Auxílio Emergencial a beneficiários, titulares de CPFs, que não tiveram elegibilidade de acordo com a regra confirmada, após consulta a base de dados oficial, sendo constatada pendência relacionada a regularidade de CPF (CPF registrado com titularidade diversa à do beneficiário, de acordo com a base da receita federal, no momento da concessão do auxílio emergencial) , exceto para o público Programa Bolsa Família
87. Em reunião do Comitê Gestor do Auxílio Emergencial, observa-se atuação do gestor também sobre o item em questão, como demonstrado na ata da 11ª reunião do exercício de 2020 (peça 185) , ocorrida em 1/10/2020:
Para os achados de CPF irregular contidos na trilha 6 do TCU, seguem propostas de critérios:
Cancelamento - constatada pendência relacionada a regularidade de CPF (CPF registrado com situação diferente de 'Regular', de acordo com a base da Receita Federal, no momento da concessão do auxílio emergencial) , exceto para o público o Programa Bolsa Família (grifo nosso) 
Liberação - não resultando pendência relacionada a regularidade de CPF (CPF registrado com situação diferente de 'Regular', de acordo com a base da Receita Federal, no momento da concessão do auxílio emergencial) 
Deliberação do Comitê: Proposta aprovada por unanimidade pelo Comitê.
Análise
88. Com relação ao público do PBF, a justificativa inicialmente apresentada (peça 59) para não implementação do controle ou revisão da lista encaminhada pelo TCU está pautada no Decreto 10.316/2020, que não prevê o CPF como documento obrigatório para participar do Bolsa-Família. 
89. Contudo, os achados foram identificados em registros que possuíam a inscrição do CPF informada ou cujo CPF pôde ser recuperado em alguma base da Administração Pública. Conforme o relatório do Acórdão 1706/2020-TCU-Plenário, foram identificados registros com a inscrição do CPF em situação 'Nula', que corresponde a casos de fraude, ou 'Cancelada por multiplicidade', quando verificada mais de uma inscrição no CPF para a mesma pessoa. Ainda, foram encontradas pessoas cujas informações de identificação não estavam fidedignas quando confrontadas com o CPF, principal base pública de identificação de pessoas físicas do país.
90. Como assinalado no relatório do Acórdão 2932/2020-TCU-Plenário, o achado e as determinações prolatadas não fazem menção a tornar o CPF obrigatório para Bolsa-Família ou Auxílio Emergencial, mas foram no sentido de que o CPF fosse utilizado como fonte adicional de informações, para que as situações de irregularidade identificadas fossem revisadas e para que fossem implementados controles para evitar ocorrências análogas no futuro. O relatório também alertou que a situação caracterizava elevado risco de pagamento indevido ou fraudulento do AE ou do AER, identificado por meio de cruzamentos e análise de dados cuja metodologia e resultados foram disponibilizados ao gestor pela equipe de fiscalização. 
91. Nesse sentido, a não efetivação de controles adicionais e o não tratamento das listas de irregularidades permite a continuidade de pagamentos irregulares ou mesmo fraudulentos, podendo configurar desídia do gestor.
92. Ressalta-se que, conforme princípio da indisponibilidade do interesse público, o gestor tem a obrigação de utilizar todos os dados que dispõe para evitar pagamentos indevidos ou em multiplicidade, ainda que não seja obrigatória a apresentação do documento pelo beneficiário. Esse foi, inclusive, um dos pilares para os cruzamentos de dados empregados para concessão e pagamento dos benefícios do AE, que não exigiram apresentação de extensa documentação pelos requerentes, mas utilizaram, essencialmente, dados já armazenados por diversos órgãos e entidades públicas para validar o direito requerido.
93. Após o recebimento do Acórdão 2932/2020-TCU-Plenário, observa-se através da análise da peça 112 que o gestor implementou os controles necessários para cancelamento dos casos apontados para os públicos CadUnico e Extracad, restando implementação para o público PBF. 
Análise dos comentários dos gestores
94. Após o envio do relatório preliminar o gestor encaminhou nova manifestação sobre a situação encontrada, conforme se observa na Nota Técnica 15/2021 (peça 207) :
'4.14.A ponderação baseada em conhecimento especializado da área técnica garantiu a segurança alimentar de mais de 41 milhões de brasileiros de famílias beneficiárias do PBF recebedoras do Auxílio Emergencial, sendo deste público 19 milhões recebedores diretos do Auxílio Emergencial. Neste público estão incluídas as 107 mil pessoas das famílias dos 33 mil identificados no achado do Tribunal. Como resultado da análise, constatou-se que, dos cerca de 33 mil casos apontados pelo TCU, 25 mil famílias estão no Programa Bolsa família há dois anos ou mais, 85% estão em situação de extrema pobreza, 11% em situação de pobreza e 4% estão em regra de permanência e apresentam renda per capita até meio salário mínimo. No que se refere à composição familiar, 69% apresentam crianças, adolescentes ou idosos. No tocante à localização dessa população, 64% residem em municípios pequeno ou médio porte e 37% em municípios de grande porte e metrópoles. Adicionalmente, observou-se que mais de 63% foram monitoradas ao longo dos últimos ciclos de acompanhamento das condicionalidades de educação, saúde e assistência social. Quando analisadas as questões cadastrais, nota-se que dentre os membros dessas famílias 91% apresentam 02 (dois) documentos ou mais em seu registro no Cadastro Único, não apresentam cadastros com indícios de fraude e 91% está com o cadastro atualizado (desconsiderando-se, deste cálculo, o ano de 2020, onde não foi operado com regularidade o serviço de inclusão e atualização cadastral pelos municípios, ante à pandemia) .
4.15. Observa-se, portanto, que não houve descumprimento da diligência, dado que os benefícios foram revisados e que o resultado da análise ocorreu sem colocar em risco a vida de 107 mil pessoas. Considerando que esta é uma análise corriqueira realizada pela equipe técnica, reconhece-se que este procedimento não foi relatado nas comunicações oficiais ao TCU em resposta aos Acórdão 1706/2020-TCU-Plenário (71000.040467/2020-92) e 2962/2020-Plenário (SEI 71000.050630/2020-25) , o que pode ter levado a falhas de comunicação e conclusões equivocadas quanto à não revisão dos achados.
 (...) 
4.18. Destaca-se que houve, portanto, a revisão e tratamento dos casos do CPF em situação irregular por esta Senarc, diferentemente do que aponta o parágrafo 81 do Relatório Preliminar. Porém essa tipologia específica do CPF sempre requereu e requer uma análise substancialmente mais cuidadosa, pois, do ponto de vista legal, e conforme amparo do Comitê Gestor do Auxílio Emergencial e da Conjur junto ao Ministério da Cidadania (MC) , exigia maior cautela no tratamento em apreço, dada a sensibilidade do caso, por envolver o público de maior vulnerabilidade social, e o fato, reitera-se, de serem famílias beneficiárias do Bolsa Família, devida e previamente inscritas no Cadastro Único.
 (...) 
4.33. Considerando os argumentos expostos acima, esta Secretaria avalia que não há indícios de fraude suficientes para ensejar o cancelamento de benefícios para pessoas cujo CPFs que estejam suspensos ou cancelados por multiplicidade, tendo em vista que a suspensão ou o cancelamento por multiplicidade são atos administrativos transitórios, ocorridos em decorrência de inconsistência cadastral e passíveis de regularização, de acordo com a Instrução Normativa RFB n° 1.548, de 13 de fevereiro de 2015 e conforme  demonstrado na tabela 02, a qual aponta para a regularização de 959 casos entre novembro de 2020 e março  de 2021. A inelegibilidade destes casos incorreria em riscos de exclusão indevida de famílias que estão em situação de alta vulnerabilidade social, agravada pelo contexto pandêmico.
4.34. No entanto, os casos cujo CPFs foram identificados com situação 'nula' ou 'cancelada de ofício', e que assim permanecerem nas bases da Receita Federal de março de 2021 ou dos meses subsequentes, serão observados na avaliação de elegibilidade para o Auxílio Emergencial 2021, instituído pela Medida Provisória nº 1.039, de 18 de março de 2021, cujo início do pagamento está previsto para abril. Ademais, serão analisadas melhorias no sendo de evitar que o pagamento ocorra em casos semelhantes.'
95. Pela manifestação do gestor observada na peça 207 confirma-se que houve análise para a situação apresentada nos itens 9.2.1.6 e 9.2.1.8 do Acórdão 1706/2020-TCU-Plenário e os itens 9.3 'k' e 'l' do Acórdão 2932/2020-TCU-Plenário.
96. Consoante disposto na Instrução Normativa RFB nº 1.548, de 13 de fevereiro de 2015, a inscrição CPF de uma pessoa pode ser enquadrada em distintas situações. A suspensão da inscrição do CPF por exemplo será realizada pela RFB quando houver inconsistência cadastral, enquanto a situação do CPF será enquadrada como 'cancelada por multiplicidade' quando houver mais de uma inscrição no CPF para a mesma pessoa. Observa-se que essas situações não representam necessariamente um cadastro fraudulento, mas sim problemas constatados pela RFB que são passíveis de regularização.
97. Situação mais gravosa é observada em outras situações, como a situação nula, que será assim declarada pela RFB onde for constatada fraude.
98. Nota-se, também, preocupação quanto à situação do CPF na RFB para as novas rodadas do auxílio emergencial, conforme a Medida Provisória nº 1.039 de 18 de março de 2021, em seu art. 1º § 6º, constata-se que a norma legal trouxe a exigência de inscrição CPF regular para o pagamento das novas parcelas do auxílio emergencial.
99. Em que pese tal exigência não estar positivada na legislação que criou as primeiras rodadas do auxílio emergencial, ela confirma a importância de se observar a devida situação da inscrição do CPF do requisitante do benefício.
100. Por outro lado, observa-se que existem distintas gravidades de situações que levam o cidadão a possuir uma inscrição do CPF não regular, variando de mero erro cadastral até fraude identificada pela RFB. Dessa sorte, é razoável focar os controles nas situações mais graves evitando assim exclusão indevida de famílias do auxílio emergencial.
101. Observa-se que o gestor foi diligente ao prever verificação na avaliação de elegibilidade para o Auxílio Emergencial 2021 dos casos cujos CPFs foram identificados com situação 'nula' ou 'cancelada de ofício'. Restou, porém, uma efetiva avaliação da elegibilidade desses casos nas rodadas do auxílio emergencial pagas no ano de 2020.
Conclusão
102. Os itens 9.2.1.6 e 9.2.1.8 do Acórdão 1706/2020-TCU-Plenário e os itens 9.3 'k' e 'l' do Acórdão 2932/2020-TCU-Plenário estão cumpridos para os públicos CadUnico e ExtraCad, e parcialmente cumprido para o público PBF.
103. O reflexo do não cumprimento integral da determinação é observado nos pagamentos de Auxílio Emergencial realizados no mês de dezembro, no qual se observa o quase esgotamento de pagamentos nas situações apontadas para os públicos CadUnico e ExtraCad, enquanto a situação permanece para o público PBF, em especial para as situações cadastrais mais graves, conforme demonstrado abaixo.
Tabela 4: Quantidade de auxílio emergencial pagos em dezembro/2020 com situação de CPF irregular, agrupado por público
	Código
	Descrição da situação cadastral do CPF
	PBF
	CadUnico
	ExtraCad

	5
	Cancelada por multiplicidade
	1.106
	4
	1

	9
	Cancelada de Ofício
	55
	0
	0

	8
	Nula
	35
	0
	1

Fonte: elaboração própria.
104. Considerando que o gestor implementou controles para cancelar o pagamento a beneficiários de auxílio emergencial dos públicos CadUnico e Extracad, e se comprometeu a verificar os casos mais graves do público PBF nas rodadas do auxílio emergencial de 2021, consideram-se os itens 9.1.2.6 e 9.1.2.8 do Acórdão 1706/2020-TCU-Plenário e o item 9.3 do Acórdão 2932/2020-TCU-Plenário como cumpridos parcialmente.
4.7. Determinação 9.2.1.7 do Acórdão 1706/2020-TCU-Plenário e determinação 9.3 do Acórdão 2932/2020-TCU-Plenário (item 'h' Presos) 
Item 9.2.1. no prazo de 15 (quinze) dias a contar da ciência deste Acórdão, indique os controles a serem implementados para reduzir os indícios de inconsistências identificadas nas análises sobre os beneficiários nas folhas de pagamento do auxílio emergencial, abaixo relacionadas: (...) 
Item 9.2.1.7. recebimento de auxílio reclusão; 
Providências adotadas
105. Com relação ao público PBF, segundo a Nota Técnica Deben/Senarc/MC 24/2020 (peça 59) :
'No processo de geração da referida folha de pagamentos, foram utilizadas, para verificação de elegibilidade, as bases de dados encaminhadas pelo Departamento Penitenciário Nacional do Ministério da Justiça e Segurança Pública (DEPEN) , incluindo regimes aberto e fechado, e a base de dados de regime fechado do Estado de São Paulo.
 (...) Conforme entendimento da Consultoria Jurídica do Ministério da Cidadania no Parecer Jurídico n° 375/2020/CONJUR-MC/CGU/AGU (7487041) , a restrição à concessão do Auxílio Emergencial deve ser limitada a pessoas identificadas no sistema prisional em regime fechado. A base do Departamento Penitenciário Nacional do Ministério da Justiça e Segurança Pública (DEPEN) , utilizada até o mês de julho, todavia, não identificava o regime prisional dos indivíduos. Desta forma, para uma análise definitiva da situação de concessão do AE para este público, foi solicitada, ao Ministério da Justiça, a identificação do regime prisional de cada pessoa.
Até o momento, o Ministério da Cidadania (MC) recebeu a resposta do regime prisional de cerca de 89% das pessoas identificadas em junho como detentas, das quais 93% (59.576) encontram-se em situação diversa do regime fechado.'
106. Após o recebimento do Acórdão 2932/2020-TCU-Plenário, o gestor se manifestou novamente sobre essa situação encontrada, conforme observa-se no Despacho 912 /2020/SE/SECAD/DECAU (peça 157) :
TRILHA-PRESOS EM REGIME FECHADO-AUXÍLIO RECLUSÃO: Cancelamento do Auxílio Emergencial a beneficiários, titulares de CPFs, que não tiveram elegibilidade de acordo com a regra confirmada, após consulta a base de dados oficial, sendo constatada pendência relacionada à identificação de regime fechado na base de presos do Depen/MJSP, Base do Depen-SP e base do CNJ
Análise
107. Em manifestações enviadas inicialmente, observou-se que, com relação ao público do PBF, os gestores estavam trabalhando em conjunto com Ministério da Justiça para qualificar as bases do sistema prisional e informaram que essas informações serão utilizadas no processamento da folha de pagamentos do Auxílio Emergencial do público PBF, bem como para a revisão de elegibilidade ou concessão do benefício.
108. As manifestações posteriores puderam evidenciar que o gestor conseguiu os dados necessários para implantar os controles necessários para restringir o pagamento a pessoas com indícios de estarem presas em regime fechado.
Conclusão
109. O item 9.2.1.7 do Acórdão 1706/2020-TCU-Plenário e o item 9.3 'h' do Acórdão 2932/2020-TCU-Plenário estão cumpridos para todos os públicos do AE.
4.8. Determinação 9.2.1.9 do Acórdão 1706/2020-TCU-Plenário e Determinação 9.2.1.2 do Acórdão 2932/2020-TCU-Plenário
Item 9.2.1. no prazo de 15 (quinze) dias a contar da ciência deste Acórdão, indique os controles a serem implementados para reduzir os indícios de inconsistências identificadas nas análises sobre os beneficiários nas folhas de pagamento do auxílio emergencial, abaixo relacionadas: (...) 
Item 9.2.1.9. recebimento de múltiplos benefícios; 
Providências adotadas
110. Com relação ao público PBF, segundo a Nota Técnica Deben/Senarc/MC 24/2020 (peça 59) :
'No que diz respeito às famílias beneficiárias do PBF, as verificações para evitar pagamento em desacordo com a legislação são realizadas no momento da homologação da folha de pagamentos, antes de sua geração. Buscando evitar o pagamento em duplicidade, são observados os pagamentos realizados tanto para pessoas beneficiárias do PBF quanto os auxílios concedidos para pessoas do público CAD e EXTRACAD.'
Análise
111. Com relação ao público do Auxílio Emergencial, o gestor informou que são realizados batimentos entre os públicos PBF, CadÚnico e Extracad para evitar a acumulação.
Conclusão
112. O item 9.2.1.9 do Acórdão 1706/2020-TCU-Plenário e o item 9.2.1.2 do Acórdão 2932/2020-TCU-Plenário estão cumpridos.
4.9. Determinação 9.2.1.10 do Acórdão 1706/2020-TCU-Plenário e determinação 9.3 do Acórdão 2932/2020-TCU-Plenário (item 'a' Vínculo formal no Caged) 
Item 9.2.1. no prazo de 15 (quinze) dias a contar da ciência deste Acórdão, indique os controles a serem implementados para reduzir os indícios de inconsistências identificadas nas análises sobre os beneficiários nas folhas de pagamento do auxílio emergencial, abaixo relacionadas: (...) 
Item 9.2.1.10. renda acima do limite;
Providências adotadas
113. Com relação ao público PBF, segundo a Nota Técnica Deben/Senarc/MC 24/2020 (peça 59) :
'Ressalta-se que as verificações também ocorrem previamente à concessão do Auxílio Emergencial, no momento da homologação da folha de pagamentos. Esclarece-se, entretanto, que, conforme prevê o art. 9º, § 2º, do Decreto n.º 10.316, as informações a serem utilizadas no processo de concessão do Auxílio Emergencial para o público do PBF referem-se aos dados existentes no Cadastro Único de 2 de abril, não havendo, para o referido público, o recálculo da renda com outros registros administrativos.'
114. Com relação ao público do Cadastro Único e Extracad, segundo o Ofício 059/2020/DRN/PR da Dataprev (peça 112) :
'A respeito do item 9.2.1, e seus subitens, informamos na tabela abaixo a lista de itens analisados quanto aos achados de órgãos de controle para os públicos ExtraCad e CadUnico não PBF, especificamente dos relatórios recebidos da CGU (...) 
Rendimentos familiar acima do limite: Nesse item foram analisados pela Dataprev apenas os achados relacionados ao ExtraCad, uma vez que para os casos do Cadastro Único Não Bolsa Família observa-se diferença metodológica no cálculo da renda familiar e per capita. O cálculo na análise de elegibilidade, conforme regra definida, considerou as informações de renda declaradas no Cadastro Único, enquanto a análise da CGU considerou a recuperação de dados de renda em bases diversas. Ao final concluiu-se, na sua grande maioria, que os casos do ExtraCad foram analisados a partir da composição familiar divergente da declarada na Plataforma Digital CAIXA
115. Após o recebimento do Acórdão 2932/2020-TCU-Plenário, o gestor se manifestou novamente sobre essa situação encontrada, conforme observa-se no Despacho 912 /2020/SE/SECAD/DECAU (peça 157) :
TRILHA-VÍNCULO EMPREGATÍCIO FORMAL: Cancelamento do Auxílio Emergencial a beneficiários, titulares de CPFs, que não tiveram elegibilidade de acordo com a regra confirmada, após consulta a base de dados oficial, sendo constatada pendência relacionada à vínculo empregatício ativo (Base da GFIP de maio/jun. 2020 identificou remuneração acima de meio salário mínimo e sem causa de rescisão preenchida para os titulares de CPF/NIS) 
Análise
116. Para todos os públicos, os gestores informaram inicialmente que na concessão do Auxílio Emergencial foi utilizada a renda do Cadastro Único de 2/4/2020 e, para referido público, não ocorre o recálculo da renda com base em outras fontes de informação. A renda autodeclarada no Cadastro Único seria, portanto, a renda utilizada pelo gestor para concessão e manutenção do benefício.
117. Conforme Decreto 10.316/2020:
Art. 6º  Os dados extraídos pelo Ministério da Cidadania do Cadastro Único e os dados inseridos na plataforma digital, nos termos do disposto no inciso II do caput do art. 5º, poderão ser submetidos a cruzamentos com as bases de dados do Governo federal, incluídas as bases de dados referentes à renda auferida pelos integrantes do grupo familiar, e, após a verificação do cumprimento dos critérios estabelecidos na Lei nº 13.982, de 2020, os beneficiários serão incluídos na folha de pagamento do auxílio emergencial.  
118. Apesar da justificativa inicialmente apresentada, observa-se que o gestor se atentou para a questão apresentada e buscou implementar controles para verificar o pagamento de AE a pessoas que recebem renda acima do limite legal, realizando isso através do uso dos dados da Gfip.
Conclusão
119. O item 9.2.1.10 do Acórdão 1706/2020-TCU-Plenário e o item 9.3 'a' do Acórdão 2932/2020-TCU-Plenário estão cumpridos.
4.10. Determinação 9.2.2 do Acórdão 1706/2020-TCU-Plenário e Determinação 9.2.1 do Acórdão 2932/2020-TCU-Plenário
Acórdão 1706/2020-TCU-Plenário: Item 9.2.2. no prazo de 15 (quinze) dias, proceda a revisão dos benefícios com indícios de irregularidades identificados no subitem 9.2.1, com vistas a suspender os pagamentos das eventuais parcelas restantes e buscar o ressarcimento dos valores pagos indevidamente; 
Acórdão 2932/2020-TCU-Plenário: Item 9.2.1 no prazo de 30 (trinta) dias a contar da ciência deste Acórdão, proceda a revisão dos indícios de irregularidade identificados a seguir: (...) 
Providências adotadas
120. Conforme Nota Técnica Deben/Senarc/MC 24/2020 (peça 59) :
É importante ressaltar que, inicialmente, os dados do Relatório de Acompanhamento foram encaminhados à DATAPREV, visando à identificação das possíveis irregularidades e análise das regras de negócios utilizadas. A partir de reuniões de discussão sobre os referidos achados junto à DATAPREV e dos resultados das análises, observa-se que as pessoas com possíveis erros de inclusão encaminhadas pelo TCU se enquadram nas seguintes situações:
a) Casos que estão de acordo com as regras de negócios vigentes;
b) Casos não localizados no PBF, utilizando NIT ou CPF na busca dos registros;
c) Casos não identificados nos processos de verificação de elegibilidade por temporalidade entre as bases de referência; e
d) Casos que não foram identificados nos processos de verificação de elegibilidade pelas regras de cruzamento vigentes e que requerem implantação de melhorias.
Tendo em vista à necessidade de ação tempestiva, uma vez que o calendário de pagamentos do 4º mês do Auxílio Emergencial para as famílias do PBF iniciava-se no dia 20 de julho, e buscando evitar pagamentos indevidos, a SENARC realizou o bloqueio do Auxílio Emergencial das famílias com pessoas identificadas como elegíveis em julho, mas que tornar-se-iam inelegíveis dadas as situações 'c' e 'd', ou seja, questões de temporalidade das bases de dados ou por necessidade de melhorias nas regras de cruzamento. Foram bloqueadas as parcelas do mês de julho e dos meses anteriores que, porventura, ainda não foram sacadas.
121. No Ofício 001/2021/SE/STI/CGGI/MC (peça 159) , o gestor se manifesta da seguinte maneira:
3. Conforme já evidenciado no OFÍCIO Nº 203/2020/SE/STI/CGGI/MC (SEI 8935218) , os tratamentos, seja liberação de pagamento ou cancelamento de benefício, foram aplicados conforme as deliberações do Comitê Gestor do Auxílio Emergencial (SEI 71000.042366/2020-56) e as Notas Técnicas elaboradas pela Secretaria Nacional do Cadastro Único (SECAD) , unidade gestora do Auxílio Emergencial conforme competências, o fluxo dos processos e o arranjo de governança relativos ao pagamento do auxílio emergencial estabelecidos na Portaria MC nº 394, de 29 de maio de 2020. 
4. Além disso, as trilhas que não foram tratadas anteriormente no Relatório Preliminar, foram deliberadas pelo Comitê Gestor do Auxílio Emergencial (COGAE) conforme disposto no Despacho nº 912/2020/SE/SECAD/DECAU (SEI 9372324) e posteriormente tratadas e operacionalizadas pela STI (...) 
122. A Tabela 5 apresenta o número de pessoas apontadas pelo primeiro Relatório de Acompanhamento de Dados que foram colocadas em tratamento, isto é, sofreram bloqueio ou já estavam inelegíveis por outros processos. 
Tabela 5: Situação dos indícios de pagamentos indevidos do público AE-PBF encaminhados pelo Acórdão 1706/2020-TCU-Plenário
	Tipologia
	Indícios TCU (AE-PBF) 
	Em tratamento
	Em tratamento (%) 

	9.2.1.1. Indício de benefício previdenciário ou assistencial do INSS
	38.636
	32.258
	83%

	9.2.1.2. Indício de recebimento do benefício emergencial de manutenção do emprego e da renda (BEm) 
	39.190
	35.283
	90%

	9.2.1.3. Indício de relação formal com ente público
	53.458
	36.745
	69%

	9.2.1.4. Indício de recebimento de Seguro-desemprego
	2.916
	2.842
	97%

	9.2.1.5. Indício de falecimento
	6.639
	3.152
	47%

	9.2.1.6. Indício de CPF cancelado, nulo ou suspenso na base da RFB
	16.220
	0
	0%

	9.2.1.7. Indício de reclusão
	1.748
	575
	33%

	9.2.1.8. Indício de falhas no CPF utilizado para identificação de beneficiários
	618
	0
	0%

	9.2.1.9. Indício de recebimento de múltiplos benefícios
	165
	0
	0%

	9.2.1.10. Indício de renda acima do limite
	3.452
	0
	0%

	Risco de concessão a empresários de alta renda
	9.414
	9.275
	98%

	Total
	172.456
	120.130
	70%

	Fonte: Nota Técnica Deben/Senarc/MC 24/2020 (peça 59, pp. 7-8) .

123. Segundo o gestor, as tipologias 9.2.1.6 e 9.2.1.8 não se aplicariam ao público PBF, 'dado que o CPF não é informação obrigatória'. Ainda segundo o gestor, todos os achados das tipologias 9.2.1.9 e 9.2.1.10 'estavam em conformidade com a regra'.
124. A Tabela 6 apresenta os tratamentos aplicados aos beneficiários apontados na análise de inclusão indevida do terceiro relatório de acompanhamento de dados.
Tabela 6: Tratamentos aplicados aos beneficiários apontados na análise de inclusão indevida Acórdão 2932/2020-TCU-Plenário
	Critério
	Beneficiários apontados no relatório preliminar/Público CadUnico
	Beneficiários apontados no relatório preliminar/Público Extracad
	Benefícios cancelados
	Benefícios liberados
	Quantidade total (cancelados + liberados) 

	Vínculo formal caged
	616
	2.605
	3.221
	-
	3.221

	Vínculo formal ativo com ente público
	2.570
	22.332
	24.890
	12
	24.902

	Titularidade de benefício previdenciário ou assistencial do INSS
	914
	5.775
	6.689
	-
	6.689

	Seguro-desemprego do Trabalhador Formal (SDTF) 
	3.922
	8.737
	12.659
	-
	12.659

	Seguro-desemprego do Empregado Doméstico (SDED) 
	9
	56
	65
	-
	65

	Seguro-desemprego do Pescador Artesanal (SDPA) 
	200
	177
	377
	-
	377

	Benefício Emergencial (BEm) 
	19
	48
	67
	-
	67

	Presos (instituidores de auxílio reclusão) 
	689
	5.482
	4.790
	1.381
	6.171

	Sócios de empresas, exceto MEI
	6.566
	101.149
	11.715
	96.000
	107.715

	Falecimento
	17.463
	30.742
	48.205
	-
	48.205

	CPF irregular (nulo, suspenso ou cancelado) 
	12.888
	88.796
	79.262
	22.422
	101.684

	Problemas na titularidade do CPF
	118
	112
	108
	122
	230

	NIS em multiplicidade
	10.034
	1.077
	-
	11.111
	11.111

Fonte: Ofício 001/2021/SE/STI/CGGI/MC (peça 159, p2) .
125. A Tabela 7 apresenta os tratamentos aplicados aos beneficiários apontados na análise de famílias com mais de dois integrantes recebendo Auxílio Emergencial do terceiro relatório de acompanhamento de dados.
Tabela 7: Tratamentos aplicados aos beneficiários apontados na análise de inclusão indevida do terceiro relatório de acompanhamento (Racom) encaminhados pelo Acórdão 2932/2020-TCU-Plenário
	Critério
	Beneficiários apontados no relatório preliminar/público CadUnico
	Beneficiários apontados no relatório preliminar/Público Extracad
	Benefícios cancelados
	Benefícios liberados
	Quantidade total (cancelados + liberados) 

	Famílias com mais de dois integrantes recebendo auxílio emergencial
	-
	700
	700
	-
	700

Fonte: Ofício 001/2021/SE/STI/CGGI/MC (peça 159, pp. 2-3) .
126. Em reunião do Comitê Gestor do Auxílio Emergencial, observa-se atuação do gestor também a respeito da resolução das determinações apontadas nos acórdãos (peça 185) , uma vez que foi deliberado e determinado a Dataprev a confecção de controles com o intuito de resolver os problemas apresentados por esta corte de contas.
Análise
127. De acordo com informações do Deben/Senarc/MC, os indícios relativos ao público PBF foram revisados, e um percentual de 70% destes foram bloqueados ou já se encontravam bloqueados por outros processos internos.
128. Não encontra amparo, entretanto, a justificativa inicialmente apresentada de que o CPF não deve ser observado para o público PBF, por não haver exigência de sua apresentação para recebimento do Bolsa Família. 
129. Os indícios foram verificados em registros que possuíam a inscrição do CPF informada ou cujo CPF pôde ser recuperado em alguma base da Administração Pública. Conforme o relatório do Acórdão 1706/2020-TCU-Plenário, foram identificados registros com a inscrição do CPF em situação 'Nula', que corresponde a casos de fraude, ou 'Cancelada por multiplicidade', quando verificada mais de uma inscrição no CPF para a mesma pessoa. 
130. Como assinalado no relatório do Acórdão 2932/2020-TCU-Plenário, o achado e as determinações prolatadas não fazem menção a tornar o CPF obrigatório para Bolsa-Família ou Auxílio Emergencial, mas foram no sentido de que o CPF fosse utilizado como fonte adicional de informações, para que as situações de irregularidade identificadas fossem revisadas e para que fossem implementados controles para evitar ocorrências análogas no futuro. O relatório também alertou que a situação caracterizava elevado risco de pagamento indevido ou fraudulento do AE ou do AER, identificado por meio de cruzamentos e análise de dados cuja metodologia e resultados foram disponibilizados ao gestor pela equipe de fiscalização. 
131. Nesse sentido, a não efetivação de controles adicionais e o não tratamento das listas de irregularidades permite a continuidade de pagamentos irregulares ou mesmo fraudulentos, podendo configurar desídia do gestor.
132. Ressalta-se que, conforme princípio da indisponibilidade do interesse público, o gestor tem a obrigação de utilizar todos os dados que dispõe para evitar pagamentos indevidos ou em multiplicidade, ainda que não seja obrigatória a apresentação do documento pelo beneficiário. Esse foi, inclusive, um dos pilares para os cruzamentos de dados empregados para concessão e pagamento dos benefícios do AE, que não exigiram apresentação de extensa documentação pelos requerentes, mas utilizaram, essencialmente, dados já armazenados por diversos órgãos e entidades públicas.
133. Cumpre destacar que o gestor tratou de implantar melhorias, principalmente após a publicação do Acórdão 1706/2020-TCU-Plenário.
Conclusão
134. O item 9.2.2 do Acórdão 1706/2020-TCU-Plenário e o item 9.2.1 do Acórdão 2932/2020-TCU-Plenário estão cumpridos para os públicos CadUnico e Extracad, e cumprido parcialmente para o público PBF
135. O reflexo do não cumprimento integral da determinação é observado nos pagamentos de Auxílio Emergencial realizados no mês de dezembro, no qual observa-se o quase esgotamento de pagamentos nas situações apontadas para os públicos CadUnico e ExtraCad, enquanto a situação permanece para o público PBF, conforme demonstrado abaixo.
Tabela 8: Quantidade de auxílio emergencial pagos em Dezembro/2020 com situação de CPF imprópria, agrupado por público
	Código
	Descrição da situação cadastral do CPF
	PBF
	CadUnico
	ExtraCad

	5
	Cancelada por multiplicidade
	1.106
	4
	1

	9
	Cancelada de Ofício
	55
	0
	0

	8
	Nula
	35
	0
	1

Fonte: elaboração própria.
136. Considerando que o gestor revisou o pagamento a beneficiários de auxílio emergencial do público CadUnico e Extracad, e se comprometeu a verificar os casos mais graves do público PBF, como CPF cancelado ou nulo na base de inscrições da RFB, consideram-se os itens 9.2.2 do Acórdão 1706/2020-TCU-Plenário e 9.2.1 do Acórdão 2932/2020-TCU-Plenário como cumpridos para o público CadUnico e Extracad e cumprido parcialmente para o público PBF. 
4.11. Determinação 9.2.3 do Acórdão 1706/2020-TCU-Plenário
Item 9.2.3. no prazo de 15 (quinze) dias, informe a este Tribunal: 
Item 9.2.3.1. os quantitativos de pessoas cujos pedidos de auxílio emergencial foram negados, agrupados em razão das causas dessa negativa; 
Item 9.2.3.2. uma vez identificadas as pessoas com base no item anterior, as ações que vêm sendo implementadas para viabilizar o pagamento do auxílio emergencial para as pessoas que, de fato, detêm esse direito; 
Providências adotadas
137. Com relação ao público PBF, os gestores encaminharam as informações requeridas e, segundo a Nota Técnica Deben/Senarc/MC 24/2020 (peça 59) :
'Implementou-se, no dia 02 de julho de 2020, um módulo de contestação específico para as famílias beneficiárias do PBF no aplicativo CAIXA Auxílio Emergencial. Nesse módulo, o Responsável Familiar (RF) poderá contestar a não concessão do Auxílio Emergencial para os trabalhadores inelegíveis de sua família.
No processo de contestação, é realizado o reprocessamento do pedido tendo como insumo as bases de dados disponíveis, utilizando-se uma extração mais atualizada para a verificação de elegibilidade. Esse processo, para o público PBF, é realizado mensalmente pela Dataprev, dado o ciclo operacional de geração da folha de pagamentos do Bolsa Família.
Para ampliar o acesso à possibilidade de contestar uma decisão de indeferimento ao benefício, o Ministério da Cidadania (MC) fez um Acordo de Cooperação Técnica com a Defensoria Pública da União (DPU) com a finalidade de criar um fluxo adicional e célere de recebimento e análise de contestações extrajudiciais por parte dos cidadãos que não conseguiram acessar as plataformas da CAIXA.
Portaria n° 423, de 19 de junho de 2020, lista as possibilidades de contestação extrajudicial que podem ser realizadas por meio da DPU, bem como os documentos comprobatórios para cada caso, a serem apresentados pelos trabalhadores.
Em adição, mães adolescentes de famílias PBF não contempladas pela regra descrita no art. 2º do Decreto nº 10.316, de 7 de abril de 2020, em razão da limitação de dados disponíveis na base do Cadastro Único, podem fazer a contestação do Auxílio Emergencial por meio do Aplicativo CAIXA Auxílio Emergencial, seguindo o mesmo regramento realizado para o público Extracad (não inscritos no Cadastro Único) , qual seja, pessoas do sexo feminino de 12 a 17 anos, com filhos com idade inferior à da mãe.'
138. Assim, com relação ao público PBF, os gestores informaram que foi criado um módulo no aplicativo da Caixa - Auxílio Emergencial para que o Responsável Familiar ou a Mãe adolescente realize a contestação ou solicitação do benefício.
139. Ademais, foi formalizado um Acordo de Cooperação Técnica com a Defensoria Pública da União para criar um fluxo de recebimento e análise das contestações.
140. Por fim, observa-se atuação do gestor, demonstrada em reunião do Comitê Gestor do Auxílio Emergencial a respeito da resolução desse item (peça 185) , uma vez que foi deliberado e determinado à Dataprev que implemente controles para impedir os apontamentos demonstrados nas tipologias do Acórdão 1706/2020/TCU-Plenário.
Conclusão
141. O item 9.2.3 foi cumprido para todos os públicos do AE.
4.12. Proposta de Encaminhamento
142. A Tabela 9 apresenta o resumo do monitoramento do Acórdão 1706/2020-TCU-Plenário, de relatoria do Min. Bruno Dantas, que apreciou o primeiro Relatório de dados das medidas em resposta à pandemia nas áreas de Assistência Social, Gestão Tributária e Previdência Social.
Tabela 9. Monitoramento do Acórdão 1706/2020-TCU-Plenário
	Grau de implementação das deliberações - Ministério da Cidadania

	Deliberação
	Cumprida ou Implementada
	Em cumprimento ou em implementação
	Parcialmente cumprida ou parcialmente implementada
	Não cumprida ou não implementada
	Não aplicável

	9.2.1.1
	X
				
	9.2.1.2
	X
				
	9.2.1.3
	X
				
	9.2.1.4
	X
				
	9.2.1.5
	X
				
	9.2.1.6
			X
		
	9.2.1.7
	X
				
	9.2.1.8
			X
		
	9.2.1.9
	X
				
	9.2.1.10
	X
				
	9.2.2
			X
		
	9.2.3
	X
				
	Fonte: elaboração própria.

143. Assim, verifica-se que foram cumpridas integralmente nove das doze determinações do Acórdão 1706/2020-TCU-Plenário, e três delas estão cumpridas parcialmente.
144. A Tabela 11 apresenta o resumo do monitoramento do Acórdão 2962/2020-TCU-Plenário, de relatoria do Min. Bruno Dantas, que apreciou o terceiro Relatório de dados das medidas em resposta à pandemia nas áreas de Assistência Social, Gestão Tributária e Previdência Social.
Tabela 10. Monitoramento do Acórdão 2962/2020-TCU-Plenário
	Grau de implementação das deliberações - Ministério da Cidadania

	Deliberação
	Cumprida ou Implementada
	Em cumprimento ou em implementação
	Parcialmente cumprida ou parcialmente implementada
	Não cumprida ou não implementada
	Não aplicável

	9.2.1.1
			X
		
	9.2.1.2
	X
				
	9.2.1.3
	X
				
	9.3
			X
		
	Fonte: elaboração própria.

145. Assim, verifica-se que foram cumpridas integralmente duas das quatro determinações do Acórdão 2962/2020-TCU-Plenário, restando duas como atendidas parcialmente.
5. MONITORAMENTO DO Acórdão 2351/2020-TCU-Plenário
146. O presente capítulo avalia o atendimento de itens monitoráveis do Acórdão 2351/2020-TCU-Plenário, que julgou o segundo Relatório de Acompanhamento (Racom) de dados relacionados às ações de combate à Covid-19 nas áreas de Assistência Social, Previdência Social e Gestão Tributária, que focou na qualidade das informações do CPF da Secretaria da Receita Federal do Brasil (RFB) . 
147. No contexto deste Acompanhamento, tal avaliação objetivou contribuir para o fortalecimento do controle do Auxílio Emergencial (AE) , por ser o número de CPF a principal chave para a inscrição dos beneficiários do AE, bem como a principal chave utilizada nos cruzamentos de dados para a aprovação do benefício e controle da elegibilidade. Além disso, a melhoria da qualidade dos dados do CPF pode contribuir para o fortalecimento da identificação de pessoas, afetando também diversas políticas públicas.
148. Os encaminhamentos analisados tratam, essencialmente: 
i) de providências ou controles para reduzir o número de inconsistências identificadas no Cadastro de Pessoas Físicas (CPF) (item 9.1.1) ; 
ii) de plano de ação para modificação dos processos de trabalho relativos ao tratamento de CPF´s suspensos, com a inclusão de procedimentos de notificação ativa do cidadão em caso de suspensão de seu CPF (9.1.2) ; e 
iii) da adoção de medidas para obter acesso a outras bases que possam aprimorar a base cadastral do CPF.
149. Sobre as ações realizadas, o gestor se pronunciou inicialmente por meio dos Ofícios 29/2021-RFB/Audit/Diaex e 80/2021-RFB/Audit/Diaex, e seus respectivos anexos (peças 160, 161, 184) . Após avaliação do Relatório Preliminar (enviado no ofício TCU 13-70/2021) , apresentou comentários por meio do Ofício 119/2021-RFB/Audit/Diaex e seus anexos (peça 208) . A seguir, serão analisadas as documentações apresentadas pelo gestor, acompanhadas das análises da equipe de fiscalização e da proposta de encaminhamento.
5.1. Determinação 9.1.1
9.1.1. indique as providências ou os controles que serão tomados para reduzir o número de inconsistências identificadas no Cadastro de Pessoas Físicas (CPF) quanto: 
9.1.1.1. à avaliação de credibilidade; 
9.1.1.2. aos registros de óbito em bases da Administração Pública Federal ou Estadual que se encontrem em situação regular; 
9.1.1.3. aos registros de supercentenários; 
9.1.1.4. às inscrições suspensas há 11 anos ou mais; 
Providências adotadas
150. A Nota/Cocad 07, de 14/1/2021, e a Nota Cocad-RFB 22, de 15/3/2021, da Coordenação-Geral de Gestão de Cadastros e Benefícios Fiscais-Cocad (peças 161 e 208, respectivamente) , informam providências para cada um dos subitens (de 9.1.1.1 a 9.1.1.4) . 
151. Quanto ao item 9.1.1.1, informa que tomou as seguintes ações:
 (...) Integração com o Registro Geral (RG) dos estados de São Paulo, Paraíba e Santa Catarina, além disso, há previsão de que a integração com o RG do Rio de Janeiro seja implementada até 29/01/2021
 (...) Atendimento de CPF por meio dos cartórios de registro civil de pessoas naturais [que] (...) passaram a prestar serviços de inscrição, alteração e recuperação no número de inscrição no CPF
 (...) Integração com o Sistema Nacional de Informações de Registro Civil (SIRC) 
 (...) Criação de Grupo de Trabalho para aperfeiçoar a integridade do CPF (...) por meio da Portaria RFB Nº 4.492, de 1º de outubro de 2020, (...) com a finalidade de realizar ações necessárias à integridade dos dados cadastrais e ao combate às fraudes, compreendendo a extração, apuração e tratamento de dados, bem como a proposição de atos normativos e ajustes em regras de sistemas, com vistas à redução do risco negativo de inserção de informações inconsistentes ou fraudulentas no CPF.
152. Quanto ao item 9.1.1.2, informa que tomou as seguintes ações:
 (...) a partir de outubro/2020, passou a receber informações de óbito constantes do Cadastro Eleitoral e do Registro Nacional Migratório
 (...) está realizando tratativas com representante do Comitê do SIRC para obter dados de nascimento, casamento e óbito e com representante do INSS para obter dados de óbito
 (...) enviado Ofício nº 12/2021-RFB/COCAD que solicita ao Presidente do Instituto Nacional do Seguro Social acesso a dados do Sirc
 (...) realização de reuniões virtuais dessa Coordenação Geral com Representantes da Secretaria de Previdência do Ministério da Economia e do Comitê do SIRC, no dia 15 de janeiro de 2021, com vistas a buscar-se alinhamento frente ao tema 
153. Quanto ao item 9.1.1.3, informa que tomou as seguintes ações:
 (...) em 03/09/2020, realizou suspensão de 64.944 (sessenta e quatro mil novecentos e quarenta e quatro) CPFs de pessoas com idade igual a 110 anos ou mais e menor de 120 anos; na mesma data, foram suspensos 8.782 (oito mil setecentos e oitenta e dois) CPFs de pessoas com idade superior a 120 anos.
154. Quanto ao item 9.1.1.4, informa que tomou as seguintes ações:
 (...) Em relação ao item 9.1.1.4, informa-se que a RFB definiu como meta para 2021 que cerca de 1,2 milhão de CPFs, em situação cadastral suspensa, deverão ser cancelados. No decorrer de 2021, esse quantitativo poderá ser revisto com o objetivo de possibilitar um saneamento mais amplo das inscrições suspensas.
 (...) há diversas ações de desenvolvimento e especificação ocorrendo em paralelo em busca da automatização de procedimentos relacionados à suspensão e cancelamento de CPFs em lote, por motivo de fraude, como o desenvolvimento de ferramentas tecnológicas institucionais como ContÁgil, plugin Projeto Farol e respectivas alterações nas Instruções Normativas e Normas de Execução que tratam do CPF
Análise
155. O item 9.1.1.1 refere-se à credibilidade do CPF, ou seja, o grau de confiança que o auditor pode ter sobre as informações registradas. Na fiscalização, a credibilidade foi avaliada em termos de completude, unicidade, validade, consistência, acurácia e uniformidade. Sob esses aspectos, constatou-se que os campos referentes a endereço e data de criação do CPF possuíam percentual de inconsistências maior que o tolerável, e que eram de difícil correção. 
156. Sendo assim, das ações informadas pelo gestor, destaca-se a criação de grupo de trabalho, por meio das Portarias RFB 4.492, de 1º/10/2020 e 4.545, de 13/10/2020 (peça 184) , referentes a processos de trabalho do CPF, CNPJ e melhoria da integridade das bases da Receita. Nesse caso, o item pode ser considerado cumprido. Adicionalmente, uma vez que o grupo possui vigência de 180 dias contados a partir da edição da portaria e ainda não concluiu suas intervenções, próximas fiscalizações sobre o tema podem buscar nos seus resultados a efetividade da medida. 
157. O item 9.1.1.2 foi motivado pelos registros de CPF regulares mas com indício de óbitos em outras bases públicas. A resposta do gestor foi informada em conjunto com a recomendação 9.2. e, como observado mais adiante, a maioria dos convênios informados para identificação dos óbitos é anterior à prolação deste Acórdão. Assim, para buscar evidenciar mudança no cenário, verificou-se, como exemplo, o controle junto ao Sirc e ao Sisobi, cujos acessos já estavam vigentes à época da fiscalização e cujos valores foram os mais significativos sobre a quantidade de CPFs com indícios de óbitos sem contrapartida de tal informação na base da Receita. O resultado está resumido na Tabela 11.
Tabela 11. Monitoramento dos registros de CPF com indício de óbito, por situação cadastral
		Resultados na fiscalização
	Resultados no monitoramento

	Situação cadastral
	Sirc
	Sisobi
	Sirc
	Sisobi

	Regular (0) 
	1.611.519
	2.591.739
	552.236
	1.507.007

	Suspensa (2) 
	17.381
	460.189
	879.987
	2.023.626

	Pendente de regularização (4) 
	10.502
	11.249
	7.683
	14.654

		1.639.402
	3.063.177
	1.439.906
	3.545.287

Fonte: elaboração própria
158. Da análise da tabela infere-se que houve tratamento dos óbitos, visto que houve significativa alteração nos quantitativos dos CPFs suspensos e redução da quantidade dos CPFs regulares, dentro dessa tipologia. 
159. Além disso, o gestor evidenciou, complementarmente, que tomou providências junto ao INSS para operacionalizar o acesso ao SIRC, por meio do Ofício nº 12/2021-RFB/COCAD, de 11/03/2021, no qual solicita formalmente o acesso e envia os documentos exigidos pelo Comitê Gestor do SIRC (GSIRC) . Acrescenta, ainda, que reuniões virtuais foram realizadas entre a Cocad, a Secretaria de Previdência do Ministério da Economia e CGSIRC, para alinhamento frente ao tema.
160. Assim, o item 9.1.1.2 deve ser considerado cumprido, cabendo a posteriores fiscalizações a verificação da efetividade dos controles.
161. O item 9.1.1.3 trata da ocorrência de CPFs de supercentenários, para os quais a Receita declara já ter saneado um total de 73.726 registros. Em verificação feita diretamente na base acessível pelo TCU, com dados de janeiro, é possível perceber que o quantitativo de supercentenários, usando a mesma tipologia da fiscalização, está reduzido a 11. Portanto, o item deve ser considerado cumprido.
162. Já o item 9.1.1.4 trata das ações para sanear inscrições suspensas há mais de 11 anos. Em sua resposta sobre as providências para correção, o gestor informou que há diversas ações de desenvolvimento e especificação ocorrendo em paralelo, em busca da automatização de procedimentos relacionados à suspensão e cancelamento de CPFs em lote, por motivo de fraude - a exemplo do desenvolvimento de ferramentas tecnológicas institucionais como ContÁgil e plugin Projeto Farol. Já no plano normativo, o gestor informou que foi proposta alteração da Instrução Normativa RFB nº 1548/2015 que trata do CPF, para que inscrições suspensas há 5 anos possam ser canceladas. 
163. Complementarmente, observou-se que, quando da fiscalização, a quantidade de CPFs suspensos há mais de 11 anos era 7.706.686. Aplicando a mesma tipologia nos dados de janeiro, ainda persistem 7.696.455 de CPFs nessas condições. Contudo, como o gestor declara que, no seu cronograma, planeja iniciar o saneamento de CPFs em 2021, optou-se por considerar o item cumprido, cabendo a posteriores fiscalizações a verificação da efetividade do que foi planejado.
Conclusão
164. Em relação ao item 9.1.1, conclui-se que todos os subitens 9.1.1.1, 9.1.1.2, 9.1.1.3 e 9.1.1.4 estão cumpridos.
5.2. Determinação 9.1.2
9.1.2. apresente plano de ação visando estabelecer procedimentos para notificação ativa do cidadão em caso de suspensão de seu CPF, bem como regulamentar prazo limite para um CPF constar na situação 'suspensa' após a notificação do cidadão, incluindo no processo de trabalho a forma de tratamento desses registros após o prazo estabelecido; 
Providências adotadas
165. Ainda que nos Ofícios 29/2021-RFB/Audit/Diaex e 80/2021-RFB/Audit/Diaex o gestor não tenha apresentado, inicialmente, o plano de ação para este item, o fez no Ofício 119/2021-RFB/Audit/Diaex e seus anexos (peça 208) . Na Nota Cocad-RFB 22, o gestor informa as seguintes providências:
Em relação ao item 9.1.2., informa-se quanto à Elaboração do Plano de Ação, visando estabelecer procedimentos para notificação ativa do cidadão em caso de suspensão de seu CPF, que prevê: 
I- o tratamento do passivo de 21.8 milhões CPFs atualmente suspensos; e 
II- criação de um novo fluxo de trabalho para os novos casos suspensão de CPF que surgirem
 (...) propõe-se uma sequência de ações com vistas a notificação ativa dos CPFs tornados suspensos e o plano de saneamento e regularização desses CPFs. Para tanto é imprescindível analisar o perfil dos CPFs nessa condição. 
 (...) 
166. Além da proposta de alteração da Instrução Normativa RFB nº 1548/2015, já mencionada no item 9.1.1.4, o gestor apresentou 11 ações com o objetivo de tratar o novo fluxo de trabalho proposto para CPF suspenso. Teceu considerações sobre a relação entre o perfil de CPF suspenso e os meios disponíveis para comunicação, e estimou alguns custos de opções, como o contato por carta física. Ao final, conclui:
Trazendo-se o processo de comunicação ativa para o fluxo de suspensão de CPF, entende-se que se viabiliza a utilização das ferramentas atualmente disponíveis, como a utilização do serviço de notificação ao cidadão constante no GOV.BR, envio de mensagens eletrônicas (e-mail) ou telefônicas (SMS) e APP RFB Pessoa Física, com elevado custo-benefício e efetividade, aumentando-se as chances de os respectivos CPF estarem atualizados ou de serem usuários dos serviços digitais do Governo Federal.
Análise
167. A determinação 9.1.2 foi motivada pelos achados analisados no segundo Racom sobre a ocorrência, amplamente noticiada, de milhares de pessoas que tiveram dificuldade ao realizar o pedido do Auxílio Emergencial devido à inconsistências no CPF - muitas das quais só descobriram as pendências por ocasião dessa dificuldade.  
168. Com o objetivo de facilitar o acesso ao Auxílio Emergencial durante o enfrentamento da pandemia da Covid-19, a RFB regularizou de ofício cerca de 12,2 milhões de CPFs, a maioria dos quais estava na situação de suspenso. A RFB também declarou, à época da fiscalização, que tais regularizações seriam revertidas, a bem da manutenção da qualidade do cadastro - isto porque, conforme então evidenciado pelo próprio gestor, a situação de suspensão, na prática, é utilizada tanto para identificar problemas cadastrais simples quanto problemas mais graves, como indícios de fraudes e óbitos.
169. A fim de analisar a evolução do quantitativo de CPFs suspensos e evidenciar a gestão da RFB sobre eles, o gráfico a seguir mostra a quantidade de CPFs suspensos e regulares ao longo de 2020 até janeiro de 2021, a partir das extrações da base de CPF disponíveis ao TCU.
Gráfico 1: Evolução da quantidade de CPFs suspensos e regulares
Fonte: elaboração própria, com dados da RFB.
170. É possível observar claramente a regularização de ofício de mais de 11 milhões de CPFs, ocorrida em abril de 2020, bem como seu impacto sobre a quantidade de CPFs regulares no mesmo período. Também se pode observar que a evolução desses dados é coerente com o declarado pelo gestor na fiscalização, pois a situação foi revertida a partir de agosto de 2020: nesse mês, 11.178.754 CPF´s passaram à condição de suspenso.
171. Para evitar que a situação encontrada se repetisse, determinou-se que a RFB estudasse e apresentasse plano de ação para alteração de seu processo de trabalho, incluindo notificação ativa do cidadão quando da suspensão do CPF, prazo para ação após a notificação e definição de tratamento após expiração desse prazo. O gestor apresentou plano de ação, distribuindo os mais de 21 milhões de CPFs suspensos de acordo com um perfil, baseado no tempo de suspensão e nos recursos de contato disponíveis para cada perfil de CPF. Além disso, apresentou 11 ações com o objetivo de tratar o novo fluxo de trabalho proposto para CPF suspenso, com prazos ao longo de 2021, ou vinculados à alteração da instrução normativa que trata do CPF. Teceu considerações sobre a relação entre o perfil de CPF suspenso e os meios disponíveis para comunicação, e estimou alguns custos de opções, como o contato por carta física.
172. Sobre o plano de ação proposto, verifica-se que ainda faltam informações para que o próprio gestor possa efetivamente executá-lo, a exemplo do quantitativo de CPF em cada perfil. Também, por óbvio, não se exauriram os possíveis perfis de CPFs, que poderiam ser agrupados por outros critérios. Há dependência, ainda, de alteração normativa relativa ao cancelamento de CPF suspenso para melhor definição do processo. Possivelmente, será preciso integrar-se com outros normativos da própria Receita, como os que tratam de segurança da informação e dos padrões de comunicação do órgão. 
173. Adicionalmente, vale lembrar que o cancelamento dos CPFs suspensos pode aumentar o número de casos de pessoas com problemas cadastrais no seu CPF sem ciência dessa ocorrência, caso ainda não esteja implementada a notificação ativa ao cidadão, impactando políticas públicas, como foi no auxílio emergencial.
174. Tais aspectos, contudo, fazem parte do processo normal de implementação de ação complexa de mudança de processo de trabalho. Sendo assim, o item deve ser considerado cumprido. Caberá a novas fiscalizações a verificação da execução do planejado, de eventuais ajustes e da efetividade da ação na solução do problema. 
Conclusão
175. Considera-se o item 9.1.2 cumprido. 
5.3. Recomendação 9.2
9.2. recomendar à Secretaria da Receita Federal do Brasil, com fundamento no art. 250, inciso III, do Regimento Interno do TCU, que adote medidas para obter acesso a outras bases que tragam informações de falecimentos ou possam servir para comprovar nascimentos, a fim de aprimorar continuamente a base cadastral do CPF, a exemplo do Sistema Nacional de Registros Civis - Sirc, do Sistema de Controle de Óbitos - Sisobi, das folhas de pagamentos de benefícios do INSS - Maciça, do Cadastro Único, das folhas de pagamento de agentes públicos federais - Siape/Extrasiape e das folhas de pagamento de agentes públicos estaduais e municipais, mantidas pelos Tribunais de Contas Estaduais; 
Providências adotadas
176. Com relação ao item 9.2, o gestor informa que:
 (...) a partir de outubro/2020, passou a receber informações de óbito constantes do Cadastro Eleitoral e do Registro Nacional Migratório
 (...) está realizando tratativas com representante do Comitê do SIRC para obter dados de nascimento, casamento e óbito e com representante do INSS para obter dados de óbito 
 (...) foi enviado Ofício nº 12/2021-RFB/COCAD que solicita ao Presidente do Instituto Nacional do Seguro Social acesso a dados do Sirc
 (...) realização de reuniões virtuais dessa Coordenação Geral com Representantes da Secretaria de Previdência do Ministério da Economia e do Comitê do SIRC, no dia 15 de janeiro de 2021, com vistas a buscar-se alinhamento frente ao tema 
Análise
177. Haja vista que a lista contida na recomendação foi exemplificativa, e que, segundo a Nota Cocad 07/21, as informações de óbito constantes do Cadastro Eleitoral e Registro Nacional Migratório já permitiram a identificação de 1,8 milhão de CPFs com indício de óbito, dos quais 1 milhão já confirmados junto à Central de Informações do Registro Civil (CRC) , as medidas adotadas lograram melhorias neste quesito.
178. Além disso, com relação ao Sirc e ao INSS, o gestor evidenciou tratativas junto ao GSIRC, com o encaminhamento dos documentos necessários ao acesso, além de declarar acordos por meio de reuniões virtuais. Assim, apesar de outros instrumentos de cooperação mencionados pelo gestor à peça 184, como aqueles com o SSP/SC, SSP/SP, SSP/PB, SSP/MA, Detran/RJ, serem na maioria anteriores à prolação deste Acórdão em monitoramento, considerando que houve ação do gestor para proceder à evolução de tratativas no que tange ao tratamento dos óbitos, considera-se o item cumprido.
Conclusão
179. O item 9.2 está implementado.
5.4. Proposta de encaminhamento
180. A Tabela 12 apresenta o resumo do monitoramento do Acórdão 2351/2020-TCU-Plenário, de relatoria do Min. Bruno Dantas, que apreciou o segundo Relatório de dados das medidas em resposta à pandemia nas áreas de Assistência Social, Gestão Tributária e Previdência Social.
Tabela 12. Monitoramento do Acórdão 2351/2020-TCU-Plenário
	Grau de implementação das deliberações - Receita Federal

	Deliberação
	Cumprida 
	Em cumprimento 
	Parcialmente cumprida ou parcialmente atendida
	Não cumprida 
	Não aplicável

	9.1.1.1
	x
				
	9.1.1.2
	x
				
	9.1.1.3
	x
				
	9.1.1.4
	x
				
	9.1.2
	x
				
	9.2
	x
				
	Fonte: elaboração própria.

6. BENEFÍCIOS EFETIVOS DAS DELIBERAÇÕES
181. O benefício efetivo do Acórdão 1706/2020-TCU-Plenário foi calculado pela soma das parcelas não pagas dos benefícios do Auxílio Emergencial que foram revisados e cancelados pelo gestor. Dessa maneira, foram identificados 562.197 beneficiários com irregularidade com benefício efetivo de R$ 1.119.563.450,00.
182. Considerando que o Acórdão 2962/2020-TCU-Plenário foi prolatado durante a transição do Auxílio Emergencial para o Auxílio Emergencial Residual e considerando o tempo necessário do processo de revisão pelo gestor, o cálculo do benefício efetivo foi realizado em duas etapas.
183. Na primeira etapa, o benefício efetivo foi calculado pela soma das parcelas não pagas dos benefícios do Auxílio Emergencial revisados e cancelados pelo gestor. Na segunda etapa, os indícios da primeira etapa foram desconsiderados e o benefício efetivo foi calculado pela soma das parcelas não pagas dos benefícios do Auxílio Emergencial Residual revisados e cancelados. Dessa maneira, o benefício efetivo na primeira etapa foi de R$ 215.284.000,00 com a identificação de 308.666 beneficiários com irregularidade e, na segunda etapa, foi de R$ 27.547.408,00 com a identificação de 38.377 beneficiários com irregularidade. 
7. CONCLUSÃO
184. Este quarto relatório do acompanhamento de dados das medidas emergenciais de resposta à crise da covid-19 examinou o Auxílio Emergencial Residual a pessoas em situação de vulnerabilidade, gerido pelo Ministério da Cidadania e operacionalizado pela Dataprev e Caixa Econômica Federal. Para essa avaliação, foram aplicados procedimentos com a finalidade de testar a efetividade de controles e providências implementadas pelos gestores que permitem verificar possíveis erros na concessão e pagamento dos benefícios. 
185. A Seção 3.1 apresentou resultados da avaliação do Auxílio Emergencial Residual, tendo identificado 746.860 beneficiários com indícios de descumprimento de algum critério de elegibilidade previsto na MP 1.000/2020, ainda não identificados pelo gestor em dezembro de 2020 como passíveis de bloqueio, cancelamento ou devolução. Esses benefícios representam um volume de R$ 436.871.265,00 em parcelas com indícios de irregularidade, para o período de pagamentos de setembro a dezembro de 2020.
186. Dos indícios identificados, 95% são decorrentes de vínculos formais encontrados no Cadastro Geral de Empregados e Desempregados (Caged) . A alta materialidade desta tipologia pode ser explicada por diferenças metodológicas desta equipe de auditoria e dos gestores do Ministério da Cidadania. Entende-se que as duas metodologias seriam cabíveis e ambas têm falhas inerentes à disponibilidade, qualidade ou tempestividade das informações, detalhadas na Seção 3.1.
187. Porém, apesar das diferenças naturais de metodologia, de acesso a dados e de técnicas de controle aplicadas pelos órgãos gestores e por este Tribunal, optou-se por manter o relato desta tipologia por prudência. Importa destacar que a circularização de informações e a utilização de diferentes abordagens de verificação é natural de fiscalizações de controle externo e busca aprimorar os controles pertinentes.
188. De forma geral, as evidências obtidas por meio dos cruzamentos de dados efetuados por este Acompanhamento de dados indicam um aprimoramento dos controles de TI aplicados pelos gestores no decorrer do Programa do Auxílio Emergencial Residual. Embora ainda não sejam suficientes para eliminar totalmente os casos identificados, demonstram uma evolução da política da perspectiva de controles de TI.
189. Propõe-se que as listas com os 746.860 beneficiários do AER com indícios de irregularidade sejam encaminhadas para que os gestores avaliem as medidas cabíveis de bloqueio, cancelamento ou devolução dos recursos.
190. Além disso, as determinações e recomendações exaradas nos Acórdãos anteriores deste Racom foram monitoradas, verificando-se um elevado índice de cumprimento ou implementação pelos órgãos gestores.
Monitoramento do Acórdão 1706/2020-TCU-Plenário 
191. A Tabela 13 apresenta o resumo do monitoramento do Acórdão 1706/2020-TCU-Plenário, de relatoria do Min. Bruno Dantas, que apreciou o primeiro Relatório de dados das medidas em resposta à pandemia nas áreas de Assistência Social, Gestão Tributária e Previdência Social.
Tabela 13: Monitoramento do Acórdão 1706/2020-TCU-Plenário
	Grau de implementação das deliberações - Ministério da Cidadania

	Deliberação
	Cumprida ou Implementada
	Em cumprimento ou em implementação
	Parcialmente cumprida ou parcialmente implementada
	Não cumprida ou não implementada
	Não aplicável

	9.2.1.1
	X
				
	9.2.1.2
	X
				
	9.2.1.3
	X
				
	9.2.1.4
	X
				
	9.2.1.5
	X
				
	9.2.1.6
			X
		
	9.2.1.7
	X
				
	9.2.1.8
			X
		
	9.2.1.9
	X
				
	9.2.1.10
	X
				
	9.2.2
			X
		
	9.2.3
	X
				
192. Assim, verifica-se que foram cumpridas integralmente nove das doze determinações do Acórdão 1706/2020-TCU-Plenário, três delas estão cumpridas parcialmente.
Monitoramento do Acórdão 2962/2020-TCU-Plenário
193. A Tabela 14 apresenta o resumo do monitoramento do Acórdão 2962/2020-TCU-Plenário, de relatoria do Min. Bruno Dantas, que apreciou o terceiro Relatório de dados das medidas em resposta à pandemia nas áreas de Assistência Social, Gestão Tributária e Previdência Social.
Tabela 14: Monitoramento do Acórdão 2962/2020-TCU-Plenário
	Grau de implementação das deliberações - Ministério da Cidadania

	Deliberação
	Cumprida ou Implementada
	Em cumprimento ou em implementação
	Parcialmente cumprida ou parcialmente implementada
	Não cumprida ou não implementada
	Não aplicável

	9.2.1.1
			X
		
	9.2.1.2
	X
				
	9.2.1.3
	X
				
	9.3
			X
		
194. Assim, verifica-se que foram cumpridas integralmente duas das quatro determinações do Acórdão 2962/2020-TCU-Plenário, restando duas como atendidas parcialmente.
Monitoramento do Acórdão 2351/2020-TCU-Plenário
195. A Tabela 15 apresenta o resumo do monitoramento do Acórdão 2351/2020-TCU-Plenário, de relatoria do Min. Bruno Dantas, que apreciou o segundo Relatório de dados das medidas em resposta à pandemia nas áreas de Assistência Social, Gestão Tributária e Previdência Social.
Tabela 15. Monitoramento do Acórdão 2351/2020-TCU-Plenário
	Grau de implementação das deliberações - Receita Federal

	Deliberação
	Cumprida 
	Em cumprimento 
	Parcialmente cumprida ou parcialmente atendida
	Não cumprida 
	Não aplicável

	9.1.1.1
	x
				
	9.1.1.2
	x
				
	9.1.1.3
	x
				
	9.1.1.4
	x
				
	9.1.2
	x
				
	9.2
	x
				
196. O benefício efetivo do Acórdão 1706/2020-TCU-Plenário foi calculado pela soma das parcelas não pagas dos benefícios do Auxílio Emergencial que foram revisados e cancelados pelo gestor. Dessa maneira, foram identificados 562.197 beneficiários com irregularidade com benefício efetivo de R$ 1.119.563.450,00.
197. Considerando que o Acórdão 2962/2020-TCU-Plenário foi prolatado durante a transição do Auxílio Emergencial para o Auxílio Emergencial Residual e considerando o tempo necessário do processo de revisão pelo gestor, o cálculo do benefício efetivo foi realizado em duas etapas.
198. Na primeira etapa, o benefício efetivo foi calculado pela soma das parcelas não pagas dos benefícios do Auxílio Emergencial revisados e cancelados pelo gestor. Na segunda etapa, os indícios da primeira etapa foram desconsiderados e o benefício efetivo foi calculado pela soma das parcelas não pagas dos benefícios do Auxílio Emergencial Residual revisados e cancelados. Dessa maneira, o benefício efetivo na primeira etapa foi de R$ 215.284.000,00 com a identificação de 308.666 beneficiários com irregularidade e, na segunda etapa, foi de R$ 27.547.408,00 com a identificação de 38.377 beneficiários com irregularidade.
8. PROPOSTA DE ENCAMINHAMENTO
199. Ante o exposto, submete-se o presente relatório à consideração superior, para posterior encaminhamento ao gabinete do Exmo. Sr. Ministro-Relator Bruno Dantas, com as seguintes propostas: 
	Congresso Nacional

a) informar à Comissão Mista Especial do Congresso Nacional de Acompanhamento das Medidas relacionadas ao Coronavírus (CN-Covid19) que o Tribunal de Contas da União empreendeu análise de dados das folhas de pagamento do Auxílio Emergencial Residual de setembro a dezembro de 2020 e constatou:
a.1) 746.860 beneficiários do Auxílio Emergencial Residual com indício de descumprimento de critérios do art. 1º da Medida Provisória 1.000/2020; 
	Ministério da Cidadania

b) determinar ao Ministério da Cidadania, com fundamento no art. 4º, inciso I, c/c com o art. 7º, §3º, da Resolução-TCU 315/2020 que, no prazo de 90 dias a contar da ciência da decisão, realize e apresente ao TCU a análise de viabilidade de alternativas para reaver os pagamentos indevidos referentes à tipologia 'Vínculo formal no Caged' e evitar que tais pagamentos indevidos voltem a ocorrer em políticas públicas similares que venham a ser implementadas no futuro por este Ministério;
c) determinar ao Ministério da Cidadania, com fundamento no art. 4º, inciso II, da Resolução-TCU 315/2020 que no prazo de 30 dias a contar da ciência da decisão, realize a revisão do cadastro dos beneficiários com situação da inscrição do CPF cancelada ou nula para concessão ou pagamentos do auxílio emergencial previsto na Medida Provisória 1.039/2021;
d) recomendar ao Ministério da Cidadania, com fundamento no art. 11 da Resolução-TCU 315/2020, que adote medidas para aprimorar a tempestividade da integração e interoperabilidade com dados de emprego formal, a fim de se reduzirem os pagamentos indevidos no AER ou em políticas públicas similares que venham a ser implementadas por este Ministério;
e) recomendar ao Ministério da Cidadania, com fundamento no art. 11 da Resolução-TCU 315/2020, que avalie exigir a formalização do término do vínculo de trabalho para recebimento de benefícios sociais, de forma a contribuir para a melhoria da qualidade dos dados de emprego formal e focalização de benefícios deste Ministério;
	Resultado do Monitoramento

f) considerar as determinações do Acórdão 1706/2020-TCU-Plenário, de relatoria do Min. Bruno Dantas:
f.1) cumpridas para os itens: 9.2.1.1, 9.2.1.2, 9.2.1.3, 9.2.1.4, 9.2.1.5, 9.2.1.7, 9.2.1.9, 9.2.1.10, 9.2.3;
f.2) parcialmente cumpridas para os itens: 9.2.1.6, 9.2.1.8, 9.2.2;
g) considerar cumpridas as determinações do Acórdão 2962/2020-TCU-Plenário, de relatoria do Min. Bruno Dantas;
g.1) cumpridas para os itens: 9.2.1.2, 9.2.1.3;
g.2) parcialmente cumpridas para os itens: 9.2.1.1, 9.3;
h) considerar as determinações do Acórdão 2351/2020-TCU-Plenário, de relatoria do Min. Bruno Dantas:
h.1) cumpridas para os itens: 9.1.1.1, 9.1.1.2, 9.1.1.3, 9.1.1.4 e 9.1.2;
i) considerar a recomendação do Acórdão 2351/2020-TCU-Plenário, de relatoria do Min. Bruno Dantas:
i.1) implementada para o item: 9.2;
	Providências Internas

j) encaminhar ao Ministério da Cidadania, à Dataprev e à Caixa Econômica Federal cópia do acórdão que vier a ser adotado pelo Tribunal, dando conhecimento que o inteiro teor do acórdão, incluindo relatórios e votos poderão ser consultados no endereço www.tcu.gov.br/acordaos;
k) Nos termos do art. 8º da Resolução-TCU 315/2020, fazer constar na ata da sessão em que estes autos forem apreciados, comunicação do relator ao colegiado no sentido de:
k.1) arquivar os presentes autos, nos termos do art. 169, II, do Regimento Interno do TCU."
	É o relatório.

não há

Não atuou.

RELATÓRIO DE ACOMPANHAMENTO. DADOS RELACIONADOS ÀS AÇÕES DE COMBATE À COVID-19 NAS ÁREAS DE ASSISTÊNCIA SOCIAL, PREVIDÊNCIA SOCIAL E GESTÃO TRIBUTÁRIA. QUARTA ETAPA. DADOS SOBRE O AUXÍLIO EMERGENCIAL RESIDUAL. INDÍCIOS DE INCLUSÃO INDEVIDA. MONITORAMENTO DAS DELIBERAÇÕES DO TCU NO ÂMBITO DESTE ACOMPANHAMENTO DE DADOS. ENCAMINHAMENTO DO RELATÓRIO AOS ÓRGÃOS INTERESSADOS. DETERMINAÇÕES E RECOMENDAÇÕES AO MINISTÉRIO DA CIDADANIA. CONTINUIDADE DO ACOMPANHAMENTO.

RELATÓRIO DE ACOMPANHAMENTO (RACOM)

Secretaria de Fiscalização de Integridade de Atos e Pagamentos de Pessoal e de Benefícios Sociais (Sefip).

Trata-se do quarto Relatório de Acompanhamento (Racom) de dados relacionados às ações de combate à covid-19 nas áreas de Assistência Social, Previdência Social e Gestão Tributária. 
Este trabalho insere-se no Plano Especial de Acompanhamento das Ações de Combate à Covid-19 e do Programa Coopera - Programa de Atuação no Enfrentamento da Crise da Covid-19, ambos no âmbito deste Tribunal, contemplando diversas ações de orientação, parceria e diálogo. 
Como mencionei nas etapas anteriores, o objetivo consiste em identificar riscos e orientar os gestores acerca de potenciais problemas no desenvolvimento das ações por eles empreendidas que possam comprometer sua efetividade. Com tais ações, esta Corte busca contribuir para dar transparência à sociedade sobre a destinação do dinheiro público alocado para o enfrentamento da crise, bem como para dar segurança jurídica aos gestores na tomada de decisão neste período emergencial.
O auxílio emergencial foi criado pela Lei 13.982/2020, posteriormente alterada pela Lei 13.998/2020, consistindo em benefício de R$ 600,00 concedido a beneficiários do Bolsa Família, desempregados, trabalhadores informais, microempreendedores individuais (MEI) e contribuintes individuais ao Regime Geral de Previdência Social (RGPS) . 
A motivação para a criação do auxílio emergencial foi o impacto causado pela redução da atividade econômica, especialmente na renda de trabalhadores informais e das pessoas em situação de pobreza. Tal redução decorreu, basicamente, das medidas de distanciamento social adotadas para reduzir o nível de contágio da covid-19. 
Foi concebido, inicialmente, para vigorar por três meses, tendo sido prorrogado por mais dois meses, com a abertura de crédito extraordinário, no valor de R$ 101,6 bilhões, totalizando o montante orçamentário de R$ 254,24 bilhões. Ainda, a Medida Provisória 1.000, de 2 de setembro de 2020, instituiu, até 31 de dezembro de 2020, o auxílio emergencial residual, a ser pago em até quatro parcelas mensais no valor de R$ 300,00 ao trabalhador beneficiário do auxílio emergencial de que trata a Lei 13.982/2020.
Com o recrudescimento da pandemia no início do 2021 e a necessidade de medidas de isolamento social em meio a um mercado de trabalho sem recuperação da queda observada no ano anterior, acabou se tornando necessária a criação de um novo auxílio emergencial, que pudesse manter um nível mínimo de renda para a população mais vulnerável.
Sendo assim, a MP 1.039, de 18 de março de 2021, instituiu o auxílio emergencial 2021, suportado por créditos extraorçamentários da ordem de R$ 42,6 bilhões, o qual está sendo pago aos beneficiários em quatro parcelas de R$ 250,00, à exceção de mulheres provedoras de famílias monoparentais e beneficiários em família unipessoal, que têm direito a receber R$ 375,00 e R$ 150,00 mensais, respectivamente.
Em suma, os elegíveis para percepção dessa nova fase são os trabalhadores beneficiários do Auxílio Emergencial e do Auxílio Emergencial Residual, elegíveis em dezembro de 2020. 
Vale registrar que a redação da MP 1.039/2021 restringe o rol de beneficiários em relação à MP 1.000/2020, visto que as condições de "família com renda per capita acima de meio salário-mínimo" e "família com renda mensal superior a três salários-mínimos", antes concomitantes para a negativa de concessão, agora são independentes, ou seja, basta que um dos requisitos seja satisfeito para que o benefício seja negado.
II - PROCESSOS CONEXOS
Sobre o assunto, importante mencionar que o TCU já vem atuando de forma bastante ativa por meio de processos de minha relatoria, notadamente o TC Processo 016.827/2020-1, que, em sua quinta etapa de acompanhamento, julgada por meio do Acórdão 1531/2021-TCU-Plenário, atualizou as informações sobre a execução do auxílio emergencial até janeiro de 2021, abordando os impactos sociais e econômicos do benefício, os pagamentos a requerentes sem direito, a falta de acesso a parte do público-alvo e a transferência de recursos extraordinários para estados e municípios.
Além disso, importante registrar que foram tratadas a legalidade e a adequação das medidas adotadas para a prorrogação do auxílio emergencial, objeto de representação formulada pelo Ministério Público junto ao TCU, nos autos do processo apenso, TC Processo 025.409/2020-4, apensado ao TC Processo 016.827/2020-1, e cuja preocupação residia nos impactos orçamentários, econômicos e fiscais do benefício.
Destaco, do mesmo modo, o TC Processo 018.851/2020-7 - também apensado ao TC Processo 016.827/2020-1 -, que trata de duas representações acerca de irregularidades nos pagamentos do mencionado auxílio, uma delas envolvendo militares e a outra, jovens de famílias de classe média, parentes de empresários e servidores. Essas irregularidades tiveram como principal causa a falta de acesso efetivo dos formuladores e executores da política pública às bases de dados necessárias para consumação das ações de controle devidas.
Ademais, registro o TC Processo 036.803/2020-0, que cuida de representação autuada em virtude de comunicação do Subprocurador-Geral do Ministério Público de Contas Lucas Rocha Furtado, dando ciência a este Tribunal de que fora noticiado que "ao menos 298 candidatos a vereador e prefeito que declararam à Justiça Federal mais de R$ 1 milhão em bens receberam auxílio emergencial do governo".
Por meio do mencionado processo, julgado pelo Acórdão 2899/2020-TCU-Plenário, datado de 28/10/2020, esta Corte, entre outras medidas, expede determinação ao Ministério da Cidadania para que revise a concessão do auxílio emergencial aos 10.724 potenciais beneficiários com candidatura registrada no Tribunal Superior Eleitoral e com patrimônio superior a R$ 300 mil, identificados nos cruzamentos de dados efetuados pela SecexPrevidência.
Alternativamente, os referidos órgãos poderiam indicar as providências ou os controles internos que seriam adotados, informando, posteriormente, os resultados ao TCU no presente processo, no qual foi determinada na referida deliberação o apensamento daquele feito e o monitoramento da referida deliberação. 
Ato contínuo, em que pese meu despacho de 6/11/2020 ter determinado a juntada aos autos como peças públicas (mediante supressão parcial dos CPFs) e divulgação no portal do TCU das listas contendo as irregularidades ali identificadas, o Supremo Tribunal Federal (STF) , em sede do Mandado de Segurança 37.574, deferiu medida liminar ordenando a esta Corte que retirasse a publicidade da lista de candidatos divulgada, uma vez que "exsurge uma incoerência que evidencia a ilegalidade do ato coator [que determinou a veiculação da lista de candidatos]"
Nesta oportunidade, substitui-se os modelos estatísticos observados no TC Processo 016.827/2020-1 pelo emprego de técnicas de análise e cruzamentos de dados, com intenção de investigar a execução do programa de governo a partir do nível mais detalhado, ou seja, dos registros administrativos do beneficiário e de sua família.
Como bem relatou a unidade instrutora, tanto as pessoas pré-cadastradas no Cadastro Único quanto aquelas que realizaram cadastro no aplicativo da Caixa tiveram as informações declaradas comparadas com diversas bases administrativas que o TCU tem acesso, buscando-se identificar beneficiários que indevidamente receberam auxílio emergencial, bem como os indivíduos que cumprem os requisitos para recebimento do benefício, todavia não o pediram ou não tiveram seu pleito acatado.
Desse modo, essas técnicas de análise e cruzamentos de dados, bem como o acesso a diferentes fontes de informação, propiciam condições para que sejam mitigados os riscos de pagamentos indevidos, além disso viabilizam uma avaliação independente do processo empreendido pelos órgãos gestores para concessão e pagamento do benefício.
Assim, os encaminhamentos propostos pela unidade instrutora na presente fase deste acompanhamento, com os quais adianto minha aquiescência quase integral, pretendem complementar os trabalhos já realizados por este Tribunal, no que couber.
III - HISTÓRICO DAS ETAPAS DO RELATÓRIO DE ACOMPANHAMENTO E ESCOPO DA QUARTA ETAPA
Na primeira etapa, a unidade instrutora focou o trabalho nas ações atinentes à concessão do auxílio emergencial, medida excepcional de proteção social criada pela Lei 13.982/2020 e capitaneada pelo Ministério da Cidadania, sobretudo em consequência da sua sensibilidade e urgência, bem como da perspectiva de atuação tempestiva por parte deste Tribunal.
A segunda etapa, por sua vez, visou avaliar a base de dados do Cadastro de Pessoas Físicas (CPF) , mantida pela Receita Federal, empreendendo análises de credibilidade, de avaliação de tipologias, do processo de regularização de ofício realizado em 2020 e dos quantitativos de inscrições do CPF em relação à população brasileira.
Assim como na primeira etapa, a unidade instrutora optou por focar o terceiro relatório novamente nas ações atinentes à concessão do auxílio emergencial. 
Importante reiterar que este processo, pela sua natureza restrita à análise e ao cruzamento de dados, tem papel acessório de integração a outros acompanhamentos emergenciais conduzidos pelas unidades instrutoras, ao adicionar testes e procedimentos de auditoria específicos, quando cabível. Assim, os encaminhamentos propostos pela unidade instrutora na presente fase deste acompanhamento, com os quais adianto minha integral aquiescência, pretendem complementar os trabalhos já realizados por este Tribunal, no que couber.
A presente etapa prioriza as informações acerca da concessão do já mencionado auxílio emergencial residual instituído pela Medida Provisória 1.000/2020. Ademais, pretende-se, nesta fase do relatório, realizar monitoramento do grau de implementação e/ou cumprimento das determinações e recomendações exaradas por esta Corte nas decisões anteriores deste Racom, notadamente os Acórdãos 1.706/2020 e 2.962/2020, ambos do Plenário.
IV - METODOLOGIA E LIMITAÇÕES DO TRABALHO
A metodologia de cruzamento de dados adotada nesta fiscalização consta detalhadamente no Apêndice I da instrução da SecexPrevidência (peça 215) e está esquematicamente resumida e demonstrada na figura abaixo. 
A partir da "base unificada de pessoas", que é o produto do trabalho de higienização e enriquecimento das bases de dados o entendimento do negócio e avaliação da credibilidade das informações, são realizadas  análises e  cruzamentos de dados, utilizando-se as tipologias ou trilhas de auditoria, que são as filtragens para verificar se a legislação pertinente está sendo devidamente observada pelos responsáveis pela política pública.
No que se refere às limitações na realização deste trabalho, elas ocorrem sobretudo porque os procedimentos foram planejados para causar o mínimo de interferência no funcionamento dos órgãos e entidades envolvidos na gestão da crise, de forma a não exigir demandas excessivas dos gestores que já se encontram sobrecarregados em face da atipicidade do cenário atual.
Sendo assim, como bem pontuou a unidade instrutora, os riscos de auditoria são significativamente maiores do que aqueles observados em trabalhos que seguem o rito completo, porém, diante da gravidade da crise e da urgência das medidas, esse risco foi considerado aceitável.
Para esta etapa, foram utilizadas as bases relativas ao auxílio emergencial e ao auxílio emergencial residual disponibilizadas pelo Ministério da Cidadania e pela Empresa de Tecnologia e Informações da Previdência (Dataprev) por meio do Acordo de Cooperação Técnica com este Tribunal (peça 12) .
O período de avaliação selecionado compreendeu as concessões e os pagamentos do auxílio de setembro a dezembro de 2020. As fontes de informação utilizadas para os procedimentos de confirmação e circularização de auditoria constam do relatório que precede este voto.
V - EXAME TÉCNICO DA UNIDADE INSTRUTORA
Em resumo, a unidade instrutora optou por segregar seu exame técnico em duas vertentes principais: (i) avaliação da inclusão indevida de beneficiários no Auxílio Emergencial Residual, ou seja, os chamados "erros de inclusão"; e (ii) monitoramento das deliberações dos Acórdão 1706/2020-TCU-Plenário, 2.351/2020-TCU-Plenário e 2.962/2020-TCU-Plenário.
A Sefip chegou à conclusão de que existem 1.945.877 beneficiários do Auxílio Emergencial Residual com indícios de descumprimento de algum critério de elegibilidade previsto na legislação nos pagamentos de setembro a dezembro de 2020, do total de quase 69 milhões de beneficiários do auxílio emergencial, alcançando um volume de recursos de cerca de R$ 829 milhões. 
Importante registrar que houve queda acentuada do número de possíveis erros de inclusão em dezembro de 2020 para 746.860 beneficiários do auxílio com indícios de descumprimento de algum critério legal, totalizando cerca de R$ 437 milhões.
A unidade instrutora entende que os reprocessamentos mensais da elegibilidade na geração de folhas de pagamento do benefício e o tratamento dos indícios de irregularidade encaminhados pelos órgãos de controle estão entre as possíveis causas para a melhoria detectada ainda durante o período de pagamento.
Reproduzo a seguir tabela com os resultados compilados dos testes aplicados pela unidade instrutora às folhas de pagamentos do auxílio emergencial residual concernentes a indícios de erros de inclusão em dezembro de 2020, segregados por tipo de cadastro (Programa Bolsa Família (PBF) ) , Cadastro Único exceto PBF (CadÚnico) e cadastro da Caixa Econômica Federal (Extracad) ) e por critérios de inelegibilidade, os quais, por sua vez, se basearam nos requisitos dos normativos instituidores do benefício:
	Critério/Público ¹
	PBF
	CadÚnico
	Extracad
	Total

	a) Vínculo formal no Caged 
	113.054
	94.844
	499.199
	707.017

	b) Vínculo formal com ente público ²
	890
	3.656
	5.211
	9.757

	c) Titularidade de benefício previdenciário ou assistencial do INSS
	763
	139
	542
	1.444

	d) Seguro-desemprego do Trabalhador Formal (SDTF) 
	74
	50
	13.067
	13.191

	e) Seguro-desemprego do Empregado Doméstico (SDED) 
	75
	51
	292
	418

	f) Seguro-desemprego do Pescador Artesanal (SDPA ou "seguro defeso") 
	388
	93
	223
	704

	g) Benefício Emergencial (BEm) 
	12
	10
	37
	59

	h) Presos (instituidores de auxílio reclusão) 
	439
	360
	2.841
	3.640

	i) Empresários
	31
	55
	503
	589

	j) Falecimento
	2.737
	1.115
	2.085
	5.937

	k) CPF irregular (nulo, suspenso ou cancelado) 
	18.621
	14
	67
	18.702

	l) Problemas na titularidade do CPF
	1
	0
	26
	27

	m) NIS em multiplicidade (para o mesmo CPF) 
	69
	33
	122
	224

	Total (distintos) 
	136.702
	100.162
	509.996
	746.860

	Valor (R$) em parcelas pagas com indício de irregularidade de setembro a dezembro de 2020
	77.086.665
	70.200.900
	289.583.700
	436.871.265

	Fonte: elaboração própria. 
1: Aos beneficiários com pagamentos em folhas de diferentes públicos, foi imputado público segundo a ordem de prioridade: Extracad, CadÚnico e PBF.
2: Servidores públicos, empregados públicos, militares, inativos e pensionistas

Percebeu-se que 95% dos indícios são decorrentes de vínculos formais encontrados no Cadastro Geral de Empregados e Desempregados (Caged) . A unidade instrutora entende que a alta materialidade desta tipologia pode ser explicada por diferenças metodológicas da equipe de auditoria e dos gestores do Ministério da Cidadania, em que pese reconhecer que ambas as sistemáticas são cabíveis, porém apresentam falhas inerentes à disponibilidade, qualidade ou tempestividade das informações.
Ainda assim, considera perceptível a evolução da governança de TI no âmbito dos órgãos e entidades envolvidos, tendo em vista que as evidências obtidas indicam um aprimoramento dos controles de tecnologia da informação aplicados pelos gestores no decorrer do Programa, a despeito de ainda subsistirem alguns indícios de irregularidades.
Isso posto, a Sefip propõe informar aos gestores sobre os resultados obtidos nos cruzamentos de dados realizados pela equipe de fiscalização, para que sejam avaliadas medidas cabíveis de bloqueio, cancelamento ou devolução dos recursos.
Propõe também determinar ao Ministério da Cidadania para que realize e apresente ao TCU a análise de viabilidade de alternativas para reaver os pagamentos indevidos referentes à tipologia "Vínculo formal no Caged" e evitar que tais pagamentos indevidos voltem a ocorrer em políticas públicas similares que venham a ser implementadas no futuro pela pasta ministerial.
Ainda, alvitra determinação ao Ministério da Cidadania para que proceda a revisão do cadastro dos beneficiários com situação da inscrição do CPF cancelada ou nula para concessão ou pagamentos do auxílio emergencial previsto na Medida Provisória 1.039/2021.
A unidade instrutora sugere, outrossim, recomendar ao Ministério da Cidadania que adote medidas para aprimorar a tempestividade da integração e interoperabilidade com dados de emprego formal, bem como avalie a conveniência e oportunidade de exigir a formalização do término do vínculo de trabalho para recebimento de benefícios sociais, de forma a contribuir para a melhoria da qualidade dos dados de emprego formal e focalização dos benefícios.
Quanto ao monitoramento das deliberações atinentes aos Acórdãos 1.706/2020, 2.351/2020 e 2.962/2020, todos do Plenário, a unidade instrutora observou um excelente panorama de cumprimento/implementação das determinações e recomendações: 
a. nove das doze determinações do Acórdão 1706/2020-TCU-Plenário foram cumpridas, e as três demais foram parcialmente cumpridas; 
b. duas das quatro determinações do Acórdão 2962/2020-TCU-Plenário foram cumpridas, e as duas restantes o foram de maneira parcial; 
c. todas as determinações e recomendações do Acórdão 2351/2020-TCU-Plenário foram cumpridas/implementadas.
Com o intuito de assegurar a atuação tempestiva deste Tribunal, os resultados preliminares desta etapa foram encaminhados ao Ministério da Cidadania, que por sua vez apresentou seus comentários, os quais foram considerados pela unidade instrutora em sua análise, em linha com o art. 14 da Resolução TCU 315/2020.
***
Manifesto minha concordância quase integral com o pronunciamento e a proposta de encaminhamento apresentados pela unidade instrutora, razão pela qual adoto, aqui, como razões de decidir, os fundamentos elencados na instrução que compõe o relatório precedente, sem prejuízo das breves considerações que passo a tecer a seguir.
Primeiramente, é importante reiterar, como sempre venho fazendo em todas as etapas, que a natureza do presente trabalho é restrita à apresentação de informações numéricas a respeito da concessão do auxílio emergencial, que apontam  indícios de irregularidades na concessão do benefício, dada a expertise das unidades instrutoras envolvidas no tratamento e cruzamento sistemáticos de bases de dados, haja vista, entre outros eventos, a atuação na Fiscalização Contínua de Benefícios (FCB) desde 2015 no âmbito deste Tribunal.
Dessa forma, concordo que os resultados advindos deste acompanhamento servem de complemento aos trabalhos já realizados ou em andamento no TCU, sem prejuízo da possibilidade de proposição de ações de controle e deliberações que mitiguem o risco de pagamentos indevidos e que busquem aperfeiçoar os controles internos das instituições fiscalizadas.
Muito embora reconheça que realmente subsistam limitações à realização precisa e suficientemente confiável dos cruzamentos pretendidos, reputo mais uma vez satisfatórios os resultados obtidos pela Sefip nesta quarta etapa dos trabalhos.
V - INDÍCIOS DE ERROS DE INCLUSÃO INDEVIDA
Quanto à análise dos indícios de erros de inclusão, a despeito de se tratar mais uma vez de um exame objetivo e essencialmente identificador da quantidade de casos que não se enquadrariam nos requisitos normativos, entendo que alguns pontos são dignos de ênfase.
Reitero que o objetivo do trabalho é enxergar a elegibilidade pelo prisma do direito do beneficiário do auxílio e de sua necessidade de acesso a políticas de Assistência Social durante o período abrangido pelos normativos, propiciando transparência e dando condições para a correção dos eventuais desvios identificados, sem a intenção de imputar responsabilidade ao gestor por dados que ele não tinha à época da concessão, haja vista o descompasso temporal na produção ou no compartilhamento dos dados.
Dentre os critérios de inelegibilidade apresentados na tabela, merece destaque aquele em que foi detectado o maior número de supostas inclusões indevidas, ou seja, referentes à tipologia "Vínculo formal no Caged". 
Como já mencionei neste voto, a unidade instrutora entende que a alta materialidade desta tipologia pode ser explicada por diferenças metodológicas da equipe de auditoria e dos gestores do Ministério da Cidadania, em que pese reconhecer que ambas as sistemáticas são cabíveis, porém apresentam falhas inerentes à disponibilidade, qualidade ou tempestividade das informações.
Em suma, a lacuna da metodologia do TCU existe por não considerar a remuneração declarada mensalmente, o que pode identificar como ativos vínculos já encerrados de fato, mas não encerrados oficialmente no eSocial ou na Carteira de Trabalho e Previdência Social (CTPS) .
Por sua vez, o Ministério da Cidadania e Dataprev pecam, no entender da Sefip, justamente por considerar como parâmetro a remuneração declarada mensalmente, permitindo, assim, assumir como inativos vínculos cujas declarações e guias poderão ser posteriormente retificadas, permitindo uma eventual brecha no sistema de avaliação de elegibilidade do benefício, aumentando o risco de pagamentos indevidos ou fraudes.
Sendo assim, a unidade optou por manter o relato desta tipologia por prudência, com a devida contextualização das diferenças naturais de metodologia, de acesso a dados e de técnicas de controle aplicadas pelos órgãos gestores e pelo TCU.
Em resposta à manifestação da unidade instrutora, o Ministério da Cidadania entende prejudicada a determinação endereçada à pasta para que realize e apresente ao TCU a análise de viabilidade de alternativas para reaver os pagamentos indevidos referentes à tipologia "Vínculo formal no Caged".
Justifica sua conclusão, em resumo, trazendo aos autos trechos da Nota Técnica SEI 12.867/2021/ME da Secretaria Especial de Previdência e Trabalho, responsável pelo Caged, os quais reproduzo a seguir, nos pontos que interessam ao processo:
5. Cumpre informar que desde janeiro de 2020, o uso do Sistema do Cadastro Geral de Empregados e Desempregados (CAGED) foi substituído pelo Sistema de Escrituração Digital das Obrigações Fiscais, Previdenciárias e Trabalhistas (eSocial) para parte das empresas, conforme estabelecido pela Portaria SEPRT nº 1.127, de 14 de outubro de 2019.
 (...) 
8. Embora a maior parte das empresas esteja obrigada a declarar o eSocial, muitas deixaram de prestar informações de desligamentos a este sistema, ao longo de 2020. Desta forma, para viabilizar a divulgação das estatísticas do emprego formal durante esse período de transição, foi feita a imputação de dados de outras fontes. O Novo Caged é a geração das estatísticas do emprego formal por meio de informações captadas dos sistemas eSocial, Caged e Empregador Web. 
 (...) 
12. Ressalta-se que a informação disponibilizada pelo Novo Caged é de característica estatística, ou seja, atende à necessidade de monitoramento do mercado de trabalho, produção de indicadores econômicos, formulação e avaliação de políticas públicas, estudos e pesquisas, dentre outras ações de controle social. 
13. Como responsável pela preparação das estatísticas e divulgação dos dados, esta Coordenação-Geral de Cadastros, Identificação Profissional e Estudos (CGCIPE) não recomenda o uso da base identificada do Novo Caged para batimentos com fins de concessão ou supressão de benefícios, uma vez que ela não apresenta todas as informações necessárias para comprovação de vínculo ativo. 
14. Para esta finalidade, recomendamos o uso das bases da Relação Anual de Informações Sociais (RAIS) , instituída pelo Decreto nº 76.900, de 23 de dezembro de 1975, que é um Registro Administrativo, de periodicidade anual, criado com a finalidade de suprir as necessidades de controle, de estatísticas e de informações às entidades governamentais da área social. Atualmente, em observância ao dispositivo constitucional, viabiliza a concessão do pagamento do Abono Salarial e se constitui no único instrumento de governo para esse fim. 
 (...) 
20. Ademais, o TCU considerou ativos os vínculos de admissão no Caged, sem correspondente indicativo de desligamento no Caged ou no Seguro-desemprego, para empresas sem indicativo de inatividade, sem considerar as declarações mensais de remuneração, mas sim a remuneração contratada. 
 (...) 
22. Diante do exposto, entende-se que a informação disponibilizada pelo Novo Caged é de característica estatística, portanto não é recomendado sua utilização com o intuito de realizar batimentos a fim de identificar indícios de beneficiários do Auxílio Emergencial Residual, ExtraCad e Programa Bolsa Família, que não cumpriram critérios de elegibilidade. Para tanto, sugere-se o uso da base da RAIS, complementada pelas informações da base do CNIS, em especial informações oriundas do eSocial e GFIP."
Nesse contexto, colaciona trechos das análises feitas pela Dataprev em que grande parte dos cerca de 700 mil casos de supostos pagamentos indevidos identificados nesta metodologia adotada pelo TCU advém da demora do empregador em registrar o fim do vínculo. É possível também que o término desta relação de trabalho tenha sido detectado por meio do CNIS-eSocial ou CNIS-Gfip.
O Ministério da Cidadania salienta que o texto da determinação proposta pela unidade firma entendimento de que se trata de pagamentos indevidos, o que não condiz com a realidade da natureza do trabalho, que seria apto a reconhecer a existência apenas de indícios de pagamentos indevidos, os quais foram analisados pela Dataprev e os resultados evidenciaram observância aos critérios legais de concessão, em sua maioria.
Com efeito, não se nega a utilidade da análise realizada pela unidade instrutora e o apontamento desses vínculos em aberto no Caged pela metodologia por ela adotada. De fato, considero importante a reflexão acerca da necessidade de se avaliar em que medida a exigência de formalização do término do vínculo de trabalho para recebimento de benefícios sociais contribuiria para a melhoria da qualidade dos dados de emprego para todas as políticas, notadamente em um cenário de recursos públicos limitados.
Por esse motivo, acato a proposta de recomendação ao Ministério da Cidadania para que avalie a exigência de formalização do término do vínculo de trabalho do potencial beneficiário para recebimento de benefícios sociais, de forma a contribuir para a melhoria da qualidade dos dados de emprego formal e focalização de benefícios a cargo do órgão.
Todavia, deixo de acolher a proposta de determinação para que o referido Ministério realize e apresente ao TCU a análise de viabilidade de alternativas para reaver os pagamentos indevidos referentes à tipologia "Vínculo formal no Caged". Aquiesço à ponderação dos órgãos envolvidos (Ministério da Cidadania, Dataprev e Ministério da Economia) de que o teor da deliberação para recuperação dos valores pressupõe a efetiva existência da irregularidade, o que, como se viu, não condiz com a essência do trabalho de análise de dados.
Ademais, a própria unidade instrutora sinalizou a opção de manter o relato dessa tipologia apenas por uma questão de cautela, sem deixar, é claro, de contextualizar os resultados.
Sendo assim, considero suficiente a recomendação endereçada aos gestores no sentido do aprimoramento da tempestividade da integração e interoperabilidade das bases de dados de emprego formal. Entendo que a complexidade das regras e o enorme volume de dados do programa tornam inviável uma solução definitiva frente à urgência do cronograma para processamento e pagamento do auxílio emergencial. 
Não obstante, o aperfeiçoamento contínuo das bases e dos motores de revisão mensal de concessão do benefício tendem a reduzir a efetiva ocorrência de irregularidades, o que se faz necessário diante do cenário atual do auxílio emergencial 2021 e, ainda, colaboram para a expertise dos órgãos gestores em eventuais programas e ações de transferência direta de renda futuras. 
Registro que na etapa anterior do trabalho enfatizei que a percepção a respeito das possíveis causas tinha relevância tão substancial quanto a dos números e valores propriamente ditos. Naquela oportunidade, salientei os problemas de qualidade em bases públicas e o emprego de técnicas diferentes de qualificação de dados pelas equipes gestoras e pelo Tribunal, além do acesso a outras bases pelo TCU que permitiram circularização das informações como os principais agentes causadores das incongruências na identificação de beneficiários que não são elegíveis para o auxílio emergencial.
É fato que a correta identificação das prováveis causas e o refinamento dos dados e análises retratam a satisfatoriedade desta etapa do relatório de acompanhamento de dados. Dessa forma, está mais uma vez sendo atingido o objetivo de servir como subsídio dos acompanhamentos específicos a cargo desta Corte e de desenvolvimento de painel de dados que forneça transparência sobre o nível de execução das medidas de resposta à crise da covid-19.
VI - MONITORAMENTO DAS DECISÕES DO TCU NO ÂMBITO DO ACOMPANHAMENTO DE DADOS
Quanto ao último tópico do presente trabalho, relativo ao monitoramento das deliberações das decisões do TCU no âmbito do presente acompanhamento de dados, merecem destaque os subitens 9.2.1.6 e 9.2.1.8 do Acórdão 1706/2020-TCU-Plenário, que em conjunto com o item 9.3 (k) e 9.3 (l) do Acórdão 2932/2020-TCU-Plenário, determinam ao Ministério da Cidadania que:
"9.2.1. no prazo de 15 (quinze) dias a contar da ciência deste Acórdão, indique os controles a serem implementados para reduzir os indícios de inconsistências identificadas nas análises sobre os beneficiários nas folhas de pagamento do auxílio emergencial, abaixo relacionadas: (...) 
9.2.1.6. CPF cancelado, anulado ou suspenso na base da RFB; (...) 
9.2.1.8. falhas no CPF utilizado para identificação de beneficiários;"
"9.3. (...) apresente controles para inibir a ocorrência das irregularidades identificadas nos subitens 9.2.1.1 e 9.2.1.2 no âmbito das análises sobre os beneficiários nas folhas de pagamento do auxílio emergencial;"
A unidade instrutora conclui que as mencionadas determinações estão integralmente cumpridas para os públicos CadÚnico e Extracad, porém parcialmente cumpridas para o público PBF, uma vez que o Ministério implementou controles para cancelar o pagamento a beneficiários de auxílio emergencial dos públicos CadUnico e Extracad, e se comprometeu a verificar os casos mais graves do público PBF nas rodadas do auxílio emergencial de 2021. 
Assevera que o reflexo dessa constatação é observado nos pagamentos do benefício no mês de dezembro de 2020, no qual se observa que subsistem apenas os indícios relativos ao público PBF, conforme apresentado na tabela 4 da instrução, constante do relatório que compõe esta decisão. 
Com o compromisso dos gestores quanto à verificação desse requisito de elegibilidade para as parcelas do presente ano, alinho-me à conclusão pelo cumprimento parcial, bem como de determinação ao Ministério da Cidadania para que realize a revisão do cadastro dos beneficiários com situação da inscrição do CPF cancelada ou nula (casos mais graves) para concessão ou pagamentos do auxílio emergencial previsto na Medida Provisória 1.039/2021
Enfatizo a necessidade de monitoramento futuro das medidas em cumprimento desta determinação, sobretudo levando em consideração que a referida MP, normativo instituidor do auxílio emergencial 2021, trouxe a exigência de inscrição CPF regular para o pagamento das novas parcelas do benefício.
Sobre o assunto, na etapa anterior, o Ministério da Cidadania justificou a não implementação do controle para o público PBF e o não encaminhamento da lista desses indícios para revisão do auxílio emergencial com base no normativo regulamentador do benefício (Decreto 10.316/2020) , que não prevê o CPF como documento obrigatório para participação no referido programa.
Nada obstante, firmei posição de que o CPF deveria ser utilizado como fonte complementar de informações, com o objetivo de revisar as ocorrências supostamente irregulares identificadas e, assim, fossem introduzidos controles para impedir episódios semelhantes em cenários vindouros.
Com efeito, inconsistências como as detectadas no cruzamento de dados envolvendo a maior base pública de identificação de pessoas físicas do país não podem ser ignoradas e, de fato, evidenciam elevado risco de pagamento indevido ou fraudulento do auxílio emergencial. Defendi, portanto, que a não efetivação de controles adicionais e o não tratamento das listas de indícios de irregularidades identificadas permite a continuidade de pagamentos indevidos ou mesmo fraudulentos, podendo configurar desídia do gestor.
Relembro, outrossim, que a segunda etapa teve como objetivo justamente a avaliação da credibilidade da base de dados do CPF, haja vista os indícios de irregularidades graves na sua gestão, identificadas sobretudo no TC Processo 016.841/2020-4, uma vez que contava com cerca de 12,5 milhões de registros ativos além da população brasileira estimada pelo IBGE para o mesmo período.
Dentre as deliberações daquela etapa, destaco a determinação à Receita Federal do Brasil para que indicasse as providências ou os controles a serem tomados para reduzir o número de inconsistências identificadas no Cadastro de Pessoas Físicas (CPF) .
Em análise do cumprimento da mencionada determinação, a unidade instrutora entende que as providências adotadas pela Receita Federal (itens 150 a 154 da instrução) , em especial a criação de grupo de trabalho encarregado de aprimoramento dos processos de trabalho do CPF, CNPJ e melhoria da integridade das bases da Receita, são suficientes para que a deliberação seja considerada satisfeita.
Por fim, é digna de ênfase a determinação para apresentação de plano de ação relativo à notificação ativa do cidadão em caso de suspensão de seu CPF. Em que pesem algumas lacunas no plano proposto pelo órgão, a unidade entende que tais aspectos são parte do processo normal de implementação de ação complexa de mudança de processo de trabalho, portanto cumprida a determinação, sendo objeto de futuras fiscalizações a verificação da execução do planejado, de eventuais ajustes e da efetividade da ação na solução do problema.
No que tange às demais deliberações exaradas por esta Corte neste acompanhamento de dados, por dever de síntese e objetividade processuais, valho-me da fundamentação contida na manifestação técnica da unidade instrutora, reproduzida no relatório precedente, a qual, reforço, acolhi como fundamento.
VII - CONSIDERAÇÕES FINAIS
Isso posto, em parcial aquiescência à proposta da unidade instrutora, necessário informar à Comissão Temporária COVID-19 do Senado Federal e à Comissão Externa de Enfrentamento à COVID-19 da Câmara dos Deputados sobre os resultados obtidos nos cruzamentos de dados realizados pela equipe de fiscalização.
Deixo apenas de acolher a proposta de determinação ao Ministério da Cidadania para que realize e apresente ao TCU a análise de viabilidade de alternativas para reaver os pagamentos indevidos referentes à tipologia "Vínculo formal no Caged", pelos motivos expostos ao longo do voto.
Enfatizo mais uma vez a iniciativa de realização de monitoramento das deliberações que este Tribunal expediu em todos os processos que fazem menção ao auxílio emergencial, cujo resultado indica que parcela substancial das determinações e recomendações já foram cumpridas, restando apenas poucas deliberações em implementação ou não cumpridas. 
Como sempre menciono nos processos que atuo relativos a este tema, o TCU vem assumindo papel relevante na busca pela construção de soluções de aperfeiçoamento do processo de concessão e manutenção do auxílio emergencial, sem olvidar, contudo, a efetiva importância do Ministério da Cidadania, do Ministério da Economia, da Dataprev e da Caixa Econômica Federal na implementação do programa em prazo exíguo e com um alcance tão abrangente.
Quando o processo já se encontrava em meu gabinete para análise da presente etapa, foi acostado aos autos solicitação da Procuradoria Geral da União de disponibilização de informações relacionadas às ações de combate à covid-19, especificamente na análise de dados referentes aos diversos ciclos dos pagamentos do auxílio emergencial.
Reproduzo a seguir trecho da análise da unidade instrutora, quanto ao referido pleito:
" (...) 
5.	As respostas trazidas pelos gestores e a análise das bases de dados demonstraram que o Ministério da Cidadania bloqueou grande parte desses pagamentos indiciários, o que gerou contencioso de porte, haja vista os afetados recorrerem desse bloqueio, seja por meio administrativo seja judicial.
6.	No âmbito judicial, a Procuradoria-Geral da União (PGU) é o órgão de direção superior da Advocacia-Geral da União responsável pela representação judicial da administração direta da União. Há notícias de aumento significativo da atuação da PGU em relação à defesa da União discutindo bloqueio realizado pelo Ministério da Cidadania.
7.	Ocorre que tal bloqueio é justificado pelo Ministério da Cidadania como oriundo de trabalhos de auditoria deste Tribunal de Contas da União, porém a PGU aparentemente não está recebendo informação detalhada sobre o motivo específico do bloqueio, apenas a referência à origem neste tribunal. Por consequência, nota-se aumento de processos de solicitação de informações da PGU a este TCU de forma individualizada, o que é motivo de preocupação considerando o grande quantitativo e a demora que tais solicitações trazem ao processo de defesa da União e à concessão dos benefícios emergenciais aos assistidos que efetivamente tenham direito.
8.	Propõe-se o envio à PGU da base de dados integral detalhada por tipologia com os indícios de pagamento indevido constante no Acórdão 1706/2020-TCU-Plenário (primeiro Acórdão 2962/2020-TCU-Plenário (terceiro acordão) . O objetivo é incrementar o nível de cooperação institucional e evitar o aumento desenfreado de solicitação de informações individual por parte da PGU. Desta forma, a PGU poderá ter a mesma informação de forma automática em seus controles.
9.	Tal compartilhamento de informação necessita da autorização do Exmo. Ministro Relator Bruno Dantas, nos termos do item 9.4.2 do Acórdão 1706/2020-TCU-Plenário.
'9.4. orientar a SecexPrevidência a:
 (...) 
9.4.2. se for o caso de compartilhar as informações com outros órgãos, encaminhar previamente à autorização do relator proposta nesse sentido;'
10.	Por analogia, registra-se que o compartilhamento de parte desses dados (falecimentos e CPF em situação não regular) foi autorizado naquele acórdão com diversos órgãos da administração, conforme constou no item 9.7 do Acórdão 1706/2020-TCU-Plenário."
Em linha com a proposta da Sefip, autorizo o encaminhamento à Procuradoria-Geral da União da base de dados integral detalhada por tipologia com os indícios de pagamento indevido no auxílio emergencial, constante das decisões referentes à primeira e terceira etapas deste acompanhamento de dados.
Por fim, tendo em vista a importância da matéria ora tratada e o cenário de incertezas futuras, torna-se imprescindível continuar com o acompanhamento, reconhecendo, mais uma vez, a qualidade e tempestividade do trabalho desempenhado pela unidade instrutora.
	Ante o exposto, voto por que o Tribunal adote o Acórdão que ora submeto à deliberação deste Colegiado.
TCU, Sala das Sessões, em 28 de julho de 2021.
Ministro BRUNO DANTAS 
Relator